ACORDAO-COMPLETO-2400467

ACÓRDÃO 1479/2020 ATA 21/2020 - PLENÁRIO

VISTO, relatado e discutido o pedido de reexame interposto pelo Senado Federal contra o Acórdão 2758/2018-TCU-Plenário. 
ACORDAM os ministros do Tribunal de Contas da União, reunidos em sessão do Plenário, ante as razões expostas pela relatora, e com fundamento no art. 48 da Lei 8.443/1992, em:
9.1. conhecer do pedido de reexame e negar-lhe provimento;
9.2. dar ciência desta deliberação ao recorrente.

Pedido de reexame interposto contra acórdão que proferiu determinação ao recorrente em processo de representação sobre possíveis irregularidades em pregão eletrônico para a contratação de empresa de prestação de serviços de apoio administrativo nas dependências do complexo arquitetônico e nas residências oficiais do órgão.

Senado Federal.

3. Recorrente: Senado Federal.

13.1. Ministros presentes: José Mucio Monteiro (Presidente), Walton Alencar Rodrigues, Benjamin Zymler, Augusto Nardes, Aroldo Cedraz, Raimundo Carreiro, Ana Arraes (Relatora), Bruno Dantas e Vital do Rêgo.
13.2. Ministros-Substitutos presentes: Marcos Bemquerer Costa e André Luís de Carvalho.

ACORDAO-COMPLETO-2417663

Acórdão 2022/2020 - Plenário

ACORDAO-COMPLETO-2468346

Acórdão de Relação 678/2021 - Plenário

Acórdão de Relação

ACORDAO-COMPLETO-2426797

Acórdão 2925/2020 - Plenário

ANA ARRAES

ministro Bruno Dantas.

Adoto como relatório as instruções da unidade técnica (peças 69 e 75) , as quais contaram com a anuência de seus dirigentes. Posteriormente reproduzo a manifestação do Ministério Público junto ao TCU (peça 79) :
"INTRODUÇÃO
1.	Trata-se de pedido de reexame (peça 36) interposto pelo Senado Federal contra o Acórdão 2758/2018-TCU-Plenário (peça 31) . 
1.1.  Reproduz-se a seguir a decisão ora atacada: 
ACORDAM os Ministros do Tribunal de Contas da União, reunidos em Sessão do Plenário, ante as razões expostas pelo Relator, em: 
9.1. com fundamento nos arts. 235 e 237, inciso VII, do Regimento Interno deste Tribunal, e no art. 103, § 1º, da Resolução-TCU 259/2014, conhecer e considerar parcialmente procedente a representação; 
9.2. indeferir o pedido de concessão de medida cautelar formulado pelo representante; 
9.3. determinar ao Senado Federal, com fundamento no art. 250, inciso II, do Regimento Interno/TCU, que, considerando a significativa discrepância, sem motivação, entre os salários fixados no edital do Pregão Eletrônico 50/2018 e aqueles estabelecidos nas convenções coletivas de trabalho e em outras contratações da Administração Pública, sem comprovação da observância ao art. 3º da Lei 8.666/1993: 
9.3.1. se abstenha de prorrogar o contrato decorrente do certame e adote, no curso de sua vigência, as providências necessárias à realização de novo certame licitatório, a exemplo da realização de pesquisas de mercado (em outras contratações públicas) e em convenções coletivas de trabalho, a fim de definir os salários-base das categorias de profissionais a serem contratados em nova licitação, de modo a expurgar do futuro certame a possibilidade de ocorrência das irregularidades observadas no Pregão Eletrônico 50/2018, promovendo, assim, a compatibilidade com as atividades a serem desempenhadas e a qualificação exigida; e 
9.3.2. informe ao TCU, no prazo de sessenta dias a contar da notificação deste acórdão, as providências adotadas; 
9.4. dar ciência à Câmara dos Deputados, com fundamento no art. 7º da Resolução - TCU 265/2014, da seguinte falha, para que sejam adotadas medidas internas com vistas à prevenção de ocorrência de outras semelhantes: 
9.4.1. falta de comprovação da observância ao art. 3º da Lei 8.666/1993 no certame que deu origem ao Contrato 206/2016, tendo em vista a fixação, no edital, de salários acima daqueles estabelecidos nas convenções coletivas e de outras contratações da Administração Pública, sem aparente motivação, considerando o caráter rotineiro e ausente de complexidade das tarefas a serem desempenhadas pelos funcionários; 
9.5. dar ciência ao Senado Federal e ao representante desta deliberação; 
9.6. arquivar os presentes autos, nos termos do art. 250, I, c/c art. 169, V, do Regimento Interno/TCU, sem prejuízo de que a Selog monitore a determinação supra.
HISTÓRICO
2.	Trata-se de representação formulada pela El Dorado Serviços Profissionais Eireli - EPP, com pedido de medida cautelar inaudita altera parte, na qual se sustenta a ocorrência de irregularidades no Pregão Eletrônico 50/2018 (PE 50/2018) , realizado pelo Senado Federal, para a contratação de empresa de prestação de serviços de apoio administrativo nas dependências do complexo arquitetônico e nas residências oficiais do órgão. 
2.1.	O valor da contratação foi estimado em R$ 52.103.307,36. A sessão de lances do pregão ocorreu em 5/6/2018 e o objeto foi adjudicado à empresa Intelit Service Ltda. (24.054.324/0001-70) em 26/6/2018, que ofertou o lance de R$ 48.069.749,28.
2.2.	Na peça exordial, a representante alegou irregularidades no edital consistentes em suma (peça 1, p. 1-30) : 
3.1. estabelecimento de preços mínimos para os salários para as categorias com valores superiores aos fixados nas convenções coletivas de trabalho (CCT) e ao preço de mercado; 
3.2. estabelecimento de jornada de trabalho com 30 horas semanais em vez das 44 horas semanais previstas na CCT; 
3.3. indicação de empresas fornecedoras de vale alimentação na minuta contratual. 
2.3.	Instruído o feito (peça 8) , a Secretaria de Controle Externo de Aquisições Logísticas (Selog) afastou, de imediato, a irregularidade descrita no item 3.3 acima, por constatar que o edital apenas exemplificava as empresas fornecedoras de vale alimentação, dando liberdade para a contratada escolher a que lhe aprouvesse.
2.4.	Em relação às outras duas ilicitudes, a Selog propôs a oitiva prévia do Senado Federal e a realização de diligência no órgão para obter mais informações. 
2.5.	Após o regular desenvolvimento do processo, houve a prolação do acórdão contra o qual se insurge o recorrente.
EXAME DE ADMISSIBILIDADE
3.	Reitera-se o exame preliminar de admissibilidade efetuado pela Serur (pec¿a 37) , com despacho da relatora (peça 44) , Exma. Ministra Ana Arraes, que concluiu pelo conhecimento do pedido de reexame, suspendendo-se os efeitos dos subitens 9.1, 9.3, 9.3.1 e 9.3.2 do Acórdão 2758/2018-TCU-Plenário, eis que preenchidos os requisitos processuais aplicáveis a¿ espécie.
3.1.	A Câmara dos Deputados apresentou ofício à peça 54 no qual contesta o item 9.4 do Acórdão 2758/2018-TCU-Plenário. O Ministro Relator considerou que as contestações podiam ser entendidas como pedido de reexame em face da decisão proferida pelo TCU. Entretanto, consoante Acórdão 1133/2019-TCU-Plenário (peça 62) , este Tribunal não conheceu do recurso por restar intempestivo e não apresentar fatos novos.
EXAME DE MÉRITO 
4.		Constitui objeto do presente recurso verificar se houve irregularidade no Pregão Eletrônico 50/2018, consubstanciada no estabelecimento de preços mínimos dos salários para as categorias com valores superiores aos fixados nas convenções coletivas de trabalho (CCT) e ao preço de mercado. Com o fito de afastar a falha verificada, o recorrente utiliza os seguintes argumentos:
		a) motivos de segurança jurídica e estabilidade da relação de emprego para 837 trabalhadores vinculados ao contrato;
		b)  impossibilidade fática de a administração do Senado promover, no período aproximado de seis meses, nova contratação, incluindo o planejamento, a licitação e os atos de formalização do instrumento contratual (além do respeito ao prazo razoável para início da execução das atividades) .
A) Motivos de segurança jurídica e estabilidade da relação de emprego para 837 trabalhadores vinculados ao contrato
5.	Diz que a análise do ocorrido em relação ao edital do Pregão Eletrônico 50/2018 restringiu-se ao aspecto da vantajosidade econômica em sentido estrito, acerca da opção do Senado Federal consistente em fixar salário-base das categorias abrangidas no certame em valor superior ao mínimo estabelecido nas normas coletivas de trabalho das respectivas categorias (peça 36, p. 5) . 
5.1.	Defende que deve ser considerado que a decisão do Senado Federal de fixar pisos salarias em conformidade com os valores praticados no contrato então vigente ao tempo do planejamento do Pregão Eletrônico 50/2018 teve como base também motivos de segurança jurídica e estabilidade da relação de emprego para 837 trabalhadores vinculados ao contrato (peça 36, p. 6) .
5.2.	Aduz que os pisos salariais fixados no edital do Pregão Eletrônico 50/2018 foram estimados e estabelecidos em conformidade com os valores praticados no contrato então vigente ao tempo do planejamento do certame, qual seja, o Contrato SF 68/2015, firmado com a empresa Servegel Apoio Administrativo e Suporte Operacional Ltda. (peça 36, p. 7) .
5.3.	Destaca que incidia sobre o caso, ao tempo do planejamento do Pregão Eletrônico 50/2018, uma dúvida razoável acerca da possibilidade de se admitir que a futura contratada pudesse praticar salários inferiores àqueles então pagos aos trabalhadores vinculados ao Contrato SF 68/2015 (peça 36, p. 7) . 
5.4.	Diz que o grande receio da administração do Senado Federal seriam as consequências para a manutenção dos empregados em face de eventual decréscimo salarial decorrente da seleção de novo contratado, cuja proposta estabelecesse como salário-base o patamar fixado em norma coletiva, a qual a empresa se vincularia de acordo com seu enquadramento sindical (peça 36, p. 8) . 
5.5.	Relata que os valores salariais e benefícios aplicados no âmbito do Contrato SF 68/2015 estavam atrelados à CCT firmada entre SEAC/DF e Sindiserviços/DF, de modo que, mesmo não vinculada diretamente, a administração do Senado Federal não poderia ignorar a existência de dever de 'incentivo à continuidade', constante da Cláusula 62 da CCT DFProcesso 000115/20175, então vigente à época do planejamento do Pregão Eletrônico 50/2018 (peça 36, p. 8) . 
5.6.	Esclarece que não está a se advogar pela vinculação da Administração à cláusula de continuidade, tendo em vista a jurisprudência do TCU e o disposto no art. 6°, da Instrução Normativa MPDG 05/2017 (peça 36, p. 8) . 
5.7.	Todavia, tenta demonstrar que, em razão do objeto do certame (apoio administrativo, limpeza e conservação) , ao tempo da realização da estimativa da contratação, se tinha a perspectiva de alta probabilidade de que a empresa vencedora da futura licitação fosse vinculada à CCT Seac/DF x Sindiserviços/DF, de modo que, em termos efetivos, incidiria sobre a futura contratada o comando emergente da Cláusula 62° da CCT DF000115/2017 (peça 36, p. 9) . 
5.8.	Aduz que a própria jurisprudência do Tribunal Regional do Trabalho da 10ª Região (DF e TO) chancela a obrigatoriedade de observância da cláusula de incentivo de continuidade prevista em norma coletiva de trabalho por parte de empresa vinculada à CCT e que venha a assumir a execução dos serviços terceirizados (peça 36, p. 9) . 
5.9.	Destaca que outro fator relevante se cinge à possibilidade de contratação, sem solução de continuidade, para a mesma função e tomador de serviços, dos trabalhadores vinculados ao Contrato SF 68/2015, mesmo diante de considerável decréscimo do valor dos salários, tendo em vista o disposto no art. 70, VI, da Constituição Federal e no art. 468, da CLT (peça 36, p. 10) . 
5.10.	Assevera que a jurisprudência trabalhista é no sentido de que, mesmo na terceirização, no caso de sucessão de empregadores é ilícita a redução salarial. A fim de evidenciar o afirmado, agrega jurisprudência nesse sentido (peça 36, p. 10-11) .
5.11.	Conclui que, na hipótese de afastamento da tese da repercussão decisiva da cláusula de incentivo à continuidade para o futuro contrato, não sendo lícita a redução salarial decorrente de sucessão de empregadores, a conclusão necessária que se chega é a seguinte: como não poderiam ter seus salários reduzidos, os 837 trabalhadores vinculados ao Contrato SF 68/2015 não poderiam ser contratados pela empresa vencedora do Pregão Eletrônico 50/2018, o que acarretaria inegável prejuízo ao Senado Federal em termos de segurança, eficiência e continuidade das prestação dos essenciais serviços em questão (peça 36, p. 11) .
5.12.	Defende que, diante de tais considerações, tem-se por razoável a dúvida do Senado Federal quanto às consequências para a manutenção dos empregados vinculados ao Contrato SF 68/2015 em face de eventual decréscimo salarial decorrente da utilização, como piso salarial, dos valores estabelecidos nas normas coletivas de trabalho incidentes sobre as categorias abrangidas no objeto do certame (peça 36, p. 11) . 
Análise
5.13.	O Pregão Eletrônico 50/2018 (PE 50/2018) visou a contratação dos seguintes postos de trabalho: encarregado geral, copeiro, contínuo, cozinheira, arrumadeira, lavadeira/passadeira, ajudante de cozinha, chaveiro, auxiliar de serviços gerais, garçom, apoio administrativo I e apoio administrativo II (peça 8, p. 18) .
5.14.	O edital traz a descrição das tarefas a serem executadas pelos respectivos profissionais (peça 2, p. 20-24) , bem como a qualificação mínima exigida, que varia de ensino fundamental completo, para a maior parte dos postos, a ensino médio completo, nos casos das funções de encarregado geral e de apoio administrativo (peça 2, p. 25) .
5.15.	Verifica-se que o anexo 3 do edital do PE 50/2018 fixou, em planilha descritiva (peça 2, p. 28-29) , os salários-base de cada categoria como os valores mínimos a serem observados pelos licitantes, conforme se verifica no texto abaixo transcrito (peça 2, p. 29) : 
OBS: os valores salariais das categorias deverão estar compatíveis com acordo coletivo/convenção coletiva de trabalho (ACT/CCT) a qual a empresa licitante esteja vinculada em razão de seu enquadramento sindical (art. 511, § 2º, da CLT) , devendo ser observado, como valor mínimo, os salários-base informados na tabela acima (Acórdão 189/2011-TCU-Plenário) . (Grifo nosso) 
5.16.	O Representante agregou aos autos planilha (peça 1, p. 145-172) com o objetivo de demonstrar que os salários-base fixados para os profissionais a serem contratados são consideravelmente superiores àqueles verificados na Convenção Coletiva de Trabalho do Sindicato das Empresas de Asseio, Conservação, Trabalhos Temporários e Serviços Terceirizáveis do Distrito Federal 2018/2018, conforme tabela abaixo (peça 1, p. 5) : 
	Categoria
	Salário-base edital PE 50/2018 (R$) 
	Salário CCT 2018/2018 (R$) 
	Diferença percentual

	Encarregado Geral
	10.415,52
	2.952,71
	74%

	Copeiro
	2.069,52
	1.156,09
	79,01%

	Contínuo
	2.069,52
	1.156,09
	79,01%

	Cozinheira
	2.616,49
	1.934,53
	35,25%

	Arrumadeira
	2.180,41
	1.156,09
	88,60%

	Lavadeira/Passadeira
	2.180,41
	1.156,09
	88,60%

	Ajudante de Cozinha
	2.180,41
	1.156,09
	88,60%

	Chaveiro
	2.180,41
	1.238,58
	76,04%

	Auxiliar de Serviços Gerais
	2.069,52
	1.156,09
	79,01%

	Garçom
	2.348,18
	1.706,84
	37,57%

	Apoio Administrativo I
	2.180,41
	1.194,85
	82,48%

	Apoio Administrativo II
	3.074,50
	1.194,85
	157,31%

5.17.	Após o regular desenvolvimento do processo, o Ministro Relator entendeu que não havia justificativa plausível para a fixação de salários em percentual consideravelmente superior aos mínimos estabelecidos nas convenções coletivas de trabalho para as categorias, pelas razões abaixo expostas (peça 32, p. 1-2) :
11. Destaco que os postos de trabalho a serem preenchidos por meio da contratação em relevo eram os de encarregado geral, copeiro, contínuo, cozinheira, arrumadeira, lavadeira/passadeira, ajudante de cozinha, chaveiro, auxiliar de serviços gerais, garçom, apoio administrativo I e apoio administrativo II, e que o edital exigia, para a maioria dessas categorias, apenas o ensino fundamental completo, com exceção do encarregado geral e dos apoios administrativo I e II, para os quais se requer o ensino médio. 
12. Não houve motivação, no procedimento licitatório ou neste processo, com base na complexidade das tarefas exigidas, para a fixação de salários acima dos valores mínimos previstos em convenção coletiva
5.18.	O recorrente alega que os valores da contratação se deram por motivos de segurança jurídica e estabilidade da relação de emprego para 837 trabalhadores vinculados ao contrato, pois os pisos salariais fixados foram estimados e estabelecidos em conformidade com os valores praticados no contrato então vigente ao tempo do planejamento do certame, qual seja, o Contrato SF 68/2015. 
5.19.	O Contrato SF 68/2015 foi objeto de análise no TC Processo 016.647/2015-7. 
5.20.	Por meio do item 1.7.1 do Acórdão 1805/2017-TCU-Plenário (Relator Ministro Augusto Nardes) , o TCU determinou que o Senado Federal se abstivesse de prorrogar o referido instrumento para os grupos 1 e 2 do Pregão Eletrônico 45/2015, 'a não ser pelo prazo estritamente necessário à realização de novo processo licitatório, uma vez que não houve, no referido pregão, o cumprimento do disposto nos arts. 2º e 3º da IN-SLTI/MP 3/2011, o que resultou em ofensa ao princípio da isonomia' (peça 26, p. 3) .
5.21.	O TC 016.647/2015- 7, trata de representação formulada pela empresa Planalto Service Ltda., com pedido de medida cautelar, a respeito de possíveis irregularidades ocorridas no Pregão Eletrônico 45/2015 (UASG 20001) , do Senado Federal (SF) .
5.22.	O objeto consistiu na contratação de empresa para prestação de serviços continuados de apoio administrativo operacional e técnico, dividido em três grupos, sendo o primeiro destinado a atividades auxiliares diversas, o segundo para área administrativa e o terceiro para apoio técnico de informática (edital à peça 1, p. 33-50 do TC Processo 016.647/2015-7) .
5.23.	A licitação foi realizada em 1º/7/2015 e os menores preços obtidos foram de R$ 34.424.258,64, para o grupo 1 (itens 1-10) , R$ 6.537.518,40, para o grupo 2 (itens 11-12) e R$ 773.186,40, para o grupo 3 (item 13) (peças 4 e 5 do TC Processo 016.647/2015-7) . 
5.24.	O certame foi adjudicado e homologado em 20/7/2015, sagrando-se vencedoras as empresas Servegel - Apoio Administrativo e Suporte Operacional nos grupos 1 e 2, e Plansul Planejamento e Consultoria Ltda. no grupo 3 (peças 4 e 5 do TC Processo 016.647/2015-7) . 
5.25.	A representante alegou que a adoção da adjudicação por preço global estaria em desacordo com a Súmula-TCU 247, que o tempo mínimo entre lances estabelecido na IN-SLTI/MP 3/2011 foi desrespeitado e que identificou a possibilidade de utilização de sistemas 'robôs', o que ocasionaria fraude à licitação (peça 1, p. 2 do TC 016.647/2015- 7) . 
5.26.	O Ministro Relator conheceu da Representação, e, no mérito, considerou-a parcialmente procedente, fazendo-se as determinações, entre elas, de: 
nos termos do art. 250, II, do Regimento Interno/TCU, ao Senado Federal que se abstenha de prorrogar o Contrato 20150068, firmado em 31/7/2015 com a Servegel - Apoio Administrativo e Suporte Operacional Ltda. (CNPJ 01.608.603/0001-33) para os grupos 1 e 2 do Pregão Eletrônico 45/2015, a não ser pelo prazo estritamente necessário à realização de novo processo licitatório, uma vez que não houve, no referido pregão, o cumprimento do disposto nos arts. 2º e 3º da IN-SLTI/MP 3/2011, o que resultou em ofensa ao princípio da isonomia (subitem 1.7.1 do Acórdão 1805/2017-TCU-Plenário, Ministro Relator Augusto Nardes) . 
5.27.	Dessa forma, a irregularidade que não foi justificada se referiu à existência de indícios suficientes para demonstrar que a empresa Servegel utilizou software de remessa automática de lances no Pregão Eletrônico 45/2015 do Senado Federal, em afronta ao disposto no art. 2º, da IN-SLTI/MP 3/2011 e ao princípio da isonomia. 
5.28.	No que interessa ao deslinde do processo ora em análise, compulsando os autos, se verifica que a empresa JM, participante do pregão, foi ouvida no processo, tendo contestado sua desclassificação no certame, com o argumento de que a comissão de licitação do Senado Federal não agiu com impessoalidade ao analisar sua proposta, ocasião em que, 'efetuou a fixação dos salários mínimos a serem adotados no já citado procedimento licitatório, em discordância à vedação exposta na Lei 8.666/1993' (peça 52, p. 2-8 do TC 016.647/2015- 7) .
5.29.	Em sua análise, a unidade instrutiva destacou o seguinte (peça 56, p. 10 do TC 016.647/2015- 7) :
19.12. Argumentos da JM: a empresa contestou (peça 52, p. 2-8) sua desclassificação no certame, alegando que a comissão de licitação do Senado Federal não agiu com impessoalidade ao analisar sua proposta, ocasião em que 'efetuou a fixação dos salários mínimos a serem adotados no já citado procedimento licitatório em discordância à vedação exposta na Lei 8.666/1993'. Também transcreveu farta jurisprudência do Tribunal com o fito de sustentar essa tese. Alegou, ainda, que buscou guarida na esfera judicial, cuja ação estaria em trâmite perante a 4ª Vara Federal de Brasília.
19.13. Análise: o questionamento da JM não tinha sido objeto das alegações da representante, motivo pelo qual não se solicitou esclarecimentos ao Senado Federal, por meio das oitivas que foram realizadas no presente processo. Todavia, com vistas a sanar o exame dessa matéria, foi mantido contato por telefone junto à área de licitações daquele órgão, o qual disponibilizou cópia das justificativas adotadas para o certame em comento, que foram juntadas aos autos na peça 54. 
19.13.1. Esse documento faz referência ao Acórdão 331/2010-TCU-Plenário - Ministro Relator Augusto Nardes, o qual teria sedimentado entendimento quanto à possibilidade de fixação de remuneração mínima nos editais, desde que houvesse fundamentação robusta (peça 54, p. 9-10) . 
19.13.2. Segundo o Senado (peça 54, p. 9-10) , o procedimento visava contratar prestadora de serviços não apenas pelo menor preço, mas também como a proposta mais vantajosa para a administração, considerando que salários fixados em patamar inferior ao mínimo necessário ao atendimento do princípio da dignidade da pessoa humana acarretaria em mão de obra menos qualificada. 
19.13.3. Prosseguiu aquele órgão (peça 54, p. 10-13) , alegando que os atuais prestadores de serviço recebem remuneração equivalente àqueles fixados no edital, motivo pelo qual, ao terem que ser absorvidos pela futura contratada, cuja obrigação seria decorrente do disposto na cláusula quinquagésima oitava da convenção coletiva de 2015 e também de entendimento firmado pelo Tribunal Superior do Trabalho, não poderiam ter o salário reduzido, sob pena de violação ao direito adquirido. 
19.13.4. O Senado também indica os Acórdãos 290/2006 e 1.584/2010, ambos do Plenário do TCU, os quais dariam sustentação à sua tese. 
19.13.5. De fato, ambas as decisões apontam no sentido de que, ao se fixar salários nos pisos estabelecidos para a categoria, a proposta mais vantajosa para a administração não poderia ser somente aquela de menor preço, pois não estaria garantido o fornecimento de mão de obra com a qualificação pretendida pela administração. 
19.13.6. Há que se considerar, ainda, que 57 empresas participaram da licitação, segundo a ata do pregão (peça 1, p. 102-212) , fato que indica que os salários fixados no edital, isoladamente, não acarretaram prejuízo à competição. 
19.13.7. Para se confirmar a alegação do Senado Federal quanto à obrigação da sucessora de contratar os empregados da empresa anterior, foi obtida cópia da convenção coletiva de trabalho de 2015 (peça 55) , mediante consulta ao sítio do Sindicato das Empresas de Asseio, Conservação, Trabalhos Temporários e Serviços Terceirizáveis do Distrito Federal (http://sindiservicodf.org.br) . 
19.13.8. De fato, a cláusula quinquagésima oitiva (peça 55, p. 21) desse documento impõe tal obrigação àquelas que sucederem outras empresas na prestação dos mesmos serviços, adotando como fundamento decisão proferida pela Seção Especializada em Dissídios Coletivos do TST (processo ROAA-16000-75.2004.5.23.00) , a qual homologou o acordo entre os sindicatos dos empregados e dos trabalhadores. 
19.13.9. Assim, tendo em vista os elementos apresentados pelo Senado Federal, a jurisprudência do TCU e a obrigação de que a empresa que se sagrasse vencedora da licitação deveria contratar os empregados vinculados à prestadora precedente, o que, à luz do art. 7º, VI, da Constituição Federal, não pode ocorrer com redução de salário, não se vislumbra irregularidade nas justificadas adotadas por aquele órgão público
5.30.	Deve-se asseverar que Contrato SF 68/2015 previu as seguintes remunerações para as categorias que constam do contrato em exame (consulta ao sítio do Senado Federal) :
	Categoria
	Salário-base consoante 5º termo aditivo (R$) 

	Encarregado Geral
	10.415,52

	Copeiro
	2.069,52

	Contínuo
	2.069,52

	Cozinheira
	2.616,49

	Arrumadeira
	2.180,41

	Lavadeira/Passadeira
	2.180,41

	Ajudante de Cozinha
	2.180,41

	Chaveiro
	2.180,41

	Auxiliar de Serviços Gerais
	2.069,52

	Garçom
	2.348,18

	Apoio Administrativo I
	2.180,41

	Apoio Administrativo II
	3.074,50

5.31.	Dessa forma, de fato, se observa que os salários previstos na licitação questionada são os mesmos do contrato anterior.
5.32.	A recorrente argumenta que a administração não poderia ignorar a existência de dever de 'incentivo à continuidade', constante da Cláusula 62, da CCT DFProcesso 000115/20175. 
5.33.	Mediante consulta ao sítio do Sindicato das Empresas de Asseio, Conservação, Trabalhos Temporários e Serviços Terceirizáveis do Distrito Federal (http://sindiservicodf.org.br) verifica-se que o dispositivo acima mencionado (Cláusula 62, caput) , com vigência no período de 1º de janeiro de 2017 a 31 de dezembro de 2017 e a data-base da categoria em 1º de janeiro, disciplina que:
Fica pactuado que as empresas que sucederem outras na prestação do mesmo serviço, em razão de nova licitação pública ou novo contrato administrativo ou particular e/ou contrato emergencial, ficarão obrigadas a contratar os empregados da empresa anterior, inclusive as gestantes, sem descontinuidade quanto ao pagamento dos salários e a prestação dos serviços, limitado ao quantitativo de empregados do novo contrato, sendo que as empresas que perderem o contrato comunicarão o fato ao Sindicato Laboral, até 20 (vinte) dias antes do final do mesmo, e ficarão, também, obrigadas a dispensar os empregados sem justa causa, mediante as seguintes condições: (...) 
5.34.	Por outro lado, se observa que a convenção coletiva de trabalho vigente à época do procedimento licitatório em exame era a CCT DF 000001/2018 (vigência da presente Convenção Coletiva de Trabalho no período de 1º de janeiro de 2018 a 31 de dezembro de 2018 e a data-base da categoria em 1º de janeiro - cláusula primeira) .  
5.35.	A cláusula que tratou do incentivo à continuidade foi a Cláusula 29ª, que teve conteúdo quase idêntico àquela que a precedeu:
Fica pactuado que as empresas que sucederem outras na prestação do mesmo serviço, em razão de nova licitação pública ou novo contrato administrativo ou particular e/ou contrato emergencial, ficarão obrigadas a contratar os empregados da empresa anterior, inclusive as gestantes e todos os demais funcionários que na data do desligamento possua qualquer tipo de estabilidade funcional, a exemplo de CIPA, ou qualquer tipo de estabilidade, sem descontinuidade quanto ao pagamento dos salários e a prestação dos serviços, limitado ao quantitativo de empregados do novo contrato, obrigando as empresas que perderem o contrato a comunicar o fato ao sindicato laboral até 20 (vinte) dias antes do final do mesmo.
5.36.	O fundamento do Princípio da Continuidade da Relação de Emprego é a natureza alimentar do salário, pois o trabalhador é subordinado jurídica e economicamente ao empregador e, do seu trabalho, retira o seu sustento.
5.37.	No plano dogmático, a principal consequência do princípio da continuidade da relação de emprego consiste na determinação de que, em regra, o contrato de trabalho é firmado por prazo indeterminado. Os contratos de trabalho por prazo determinado serão admitidos excepcionalmente. É o que se extrai do art. 443 da CLT, no qual o legislador estipulou balizas taxativas que autorizam a contratação do trabalhador por prazo determinado.
5.38.	Tal princípio não se confunde com o princípio da irredutibilidade de salário, constitucionalmente previsto.
5.39.	O art. 7º, VI, da Constituição Federal disciplina que:
São direitos dos trabalhadores urbanos e rurais, além de outros que visem à melhoria de sua condição social:
 (...) 
VI - Irredutibilidade do salário, salvo o disposto em convenção ou acordo coletivo;
 (...) .
5.40.	A irredutibilidade salarial também se fundamenta no artigo 468 da CLT, tendo em vista que a redução do salário se caracteriza como uma alteração prejudicial ao trabalhador.
5.41.	A recorrente alega que a própria jurisprudência do Tribunal Regional do Trabalho da 10ª Região (DF e TO) chancela a obrigatoriedade de observância da cláusula de incentivo de continuidade prevista em norma coletiva de trabalho por parte de empresa vinculada à CCT e que venha a assumir a execução dos serviços terceirizados.
5.42.	Primeiramente, deve-se destacar que os signatários da convenção CCT DF 000001/2018 foram o Sindicato das Empresas de Asseio, Conservação, Trabalhos Temporário e Serviços Terceirizáveis do DF, e o Sindicato dos empregados de empresas de Asseio, Conservação, Trabalho Temporário, Prestação de Serviços e Serviços Terceirizáveis do DF-Sindiserviços/DF. 
5.43.	Ademais, o art. 6°, da Instrução Normativa MPDG 05/2017, que dispõe sobre as regras e diretrizes do procedimento de contratação de serviços sob o regime de execução indireta no âmbito da Administração Pública federal direta, autárquica e fundacional, disciplina in verbis:
Art. 6º A Administração não se vincula às disposições contidas em Acordos, Convenções ou Dissídios Coletivos de Trabalho que tratem de pagamento de participação dos trabalhadores nos lucros ou resultados da empresa contratada, de matéria não trabalhista, ou que estabeleçam direitos não previstos em lei, tais como valores ou índices obrigatórios de encargos sociais ou previdenciários, bem como de preços para os insumos relacionados ao exercício da atividade.
5.44.	O próprio recorrente afirma não defender a vinculação da Administração à cláusula de continuidade, tendo em vista a jurisprudência do TCU e o disposto no art. 6°, da Instrução Normativa MPDG 05/2017 (peça 36, p. 8) .
5.45.	Dessa forma, não há que se falar em irredutibilidade de salário com fundamento na cláusula da continuidade na hipótese em análise.
5.46.	O recorrente agrega aos autos excerto de julgado do TST, no sentido de que mesmo na terceirização, no caso de sucessão de empregadores, é ilícita a redução salarial (peça 36, p. 10-11) .
5.47.	Compulsando tal julgado, verifica-se que contém a aplicação do princípio da inalterabilidade contratual lesiva a contrato de trabalho mantido entre sociedades empresárias que se sucederam na prestação de serviços terceirizados pela Administração Pública (TST - 6ª Turma. RR 138900-22.2009.5.12.0055. Rel. Min. Aloysio Veiga. P. em 04/11/2011) .
5.48.	Veja-se que se trata de situação em que o trabalhador permanece dentro de um mesmo contrato de trabalho, ainda que, formalmente, pessoas jurídicas diversas se sucedam na prestação os serviços contratados pela Administração Pública (peça 36, p. 10) . 
Discute-se se pode ser considerada sucessora do contrato de trabalho, a empresa, distinta, que assume contrato de prestação de serviços de empregados, em relação terceirizada, absorvendo contrato no mesmo local e com a mesma atividade. 
5.49.	Diferente é a situação vislumbrada nos presentes autos em que há novo procedimento licitatório e nova contratação. 
5.50.	Ademais, deve-se destacar que o recorrente, em sede de razões de justificativa, destacou que os preços foram justificados com base naqueles praticados no contrato anterior e também no Contrato 206/2016, da Câmara dos Deputados (peça 17, p. 15) .
5.51.	Veja-se que, à peça 54, a Câmara dos Deputados informa que Resolução 3, de 27 de maio de 2011, que regulamenta, no âmbito da Câmara dos Deputados, a contratação de serviços de execução indireta estabelece que os valores serão fixados de acordo com os valores médios praticados pelo mercado, porém permite que supere essa média em até 30%, desde que justificado pelo órgão interno demandante e autorizado pelo (a) parlamentar titular da Primeira Secretaria (peça 54, p. 2) . 
5.52.	Entretanto, diferente é o presente caso, no qual se verifica uma diferença percentual de até 157,31% (Apoio Administrativo II) do salário base constante no PE 50/2018, em comparação com o salário fixado na CCT 2018/2018. 
5.53.	Dessa forma, em relação aos salários estabelecidos no edital do pregão acima mencionado, anui-se ao entendimento do Ministro Relator no sentido de que não há complexidade nas tarefas a serem desempenhadas pelos profissionais a serem contratados, nem escassez de mão de obra desse tipo no mercado de trabalho, a ponto de justificar os salários mínimos fixados no edital. Veja-se que a qualificação mínima exigida para os prestadores de serviço é apenas a conclusão do ensino fundamental para quase todas as funções, à exceção do encarregado geral e dos auxiliares administrativos, para os quais é exigido o ensino médio completo (peça 2, p. 25) .
5.54.	Conforme ressaltado, há diversos órgãos públicos com grau de formalidade similar ao do Senado Federal que realizam eventos e recebem autoridades nacionais e internacionais, cujos contratos de terceirização são feitos com pagamento de salários fixados nos valores previstos na convenção coletiva. A título de exemplo, citam-se as contratações da Presidência da República decorrente do Pregão Eletrônico 45/2017 (peça 22) e do Ministério das Relações Exteriores decorrente do Pregão Eletrônico 21/2016 (peça 32, p. 2) .
5.55.	Deve-se noticiar que houve a publicação da Resolução do Senado Federal 3/2019, que dispõe sobre a contratação de serviços objeto de execução indireta pelo Senado Federal. Transcreve-se abaixo o seu conteúdo: 
Art. 1º A contratação de serviços objeto de execução indireta pelo Senado Federal será feita, preferencialmente, na modalidade de alocação por postos de trabalho.
Parágrafo único. Poderá ser utilizado o modelo de serviços pagos por disponibilidade ou por resultado, desde que o órgão técnico comprove maior eficiência, vantajosidade e ausência de riscos de deterioração da qualidade dos serviços.
Art. 2º Os instrumentos convocatórios indicarão o número de postos de trabalho e os salários de cada atividade, que poderão ser definidos de acordo com os seguintes critérios:
I - valor fixado mediante justificativa baseada nas especificidades do Senado Federal;
II - valor médio apurado em pesquisa de custo de mercado referencial;
III - valor do piso fixado em convenção coletiva de trabalho.
§ 1º A justificativa referida no inciso I deverá considerar a exigência de melhor qualificação dos empregados da empresa prestadora de serviço, a necessidade de preservação da cultura organizacional do Senado Federal, a segurança dos serviços no ambiente parlamentar ou a experiência e a integração dos prestadores de serviço, entre outros aspectos, os quais serão submetidos à apreciação do Primeiro-Secretário.
§ 2º Os postos de trabalho ocupados atualmente em decorrência da contratação de serviços objeto de execução indireta poderão ser mantidos, com o pagamento dos valores atualmente praticados nas planilhas de custos, até o limite do prazo de vigência fixado pelo inciso II do art. 57 da Lei nº 8.666, de 21 de junho de 1993 (Lei de Licitações e Contratos) , em atenção aos princípios da continuidade do serviço público e da segurança jurídica, bem como ao disposto no inciso VI do art. 7º da Constituição Federal, nas cláusulas de continuidade constantes das convenções coletivas de trabalho, e na Súmula nº 331 do Tribunal Superior do Trabalho.
Art. 3º Esta Resolução entra em vigor na data de sua publicação.
5.56.	Entretanto, se entende que o procedimento licitatório em exame, realizado anteriormente à edição do normativo acima transcrito, por todos as peculiaridades destacadas nesta instrução, é uma afronta aos princípios constitucionais da moralidade, da razoabilidade, da economicidade e da eficiência.
B) Impossibilidade fática da administração do Senado de promover, no período aproximado de 6 meses, nova contratação.
6.	Diz que a prevalecer o atendimento à determinação do TCU, o Senado Federal deverá realizar todo o procedimento de planejamento, seleção do fornecedor e formalização do novo contrato em, aproximadamente, 6 meses (peça 36, p. 13) . 
6.1.	Defende ser factível se afirmar, até mesmo em observância à média de tempo gasto pelos demais órgãos da Administração Pública Federal para o planejamento e contratação de serviços terceirizados, que a viabilização de um contrato, com o volume considerável de 837 trabalhadores, demandará prazo em muito superior a 6 meses (peça 36, p. 13) .
6.2.	Ademais, destaca que deve ser contemplado, ainda, prazo hábil para resolução das particularidades do contrato para o devido dimensionamento do quantitativo de postos, distribuição e metodologia de execução, além da estimativa de custos e realização dos estudos preliminares em observância ao procedimento instituído no art. 20 da Instrução Normativa MPDG 05/2017 (peça 36, p. 13) . 
6.3.	Assevera que, para evitar a solução de continuidade na prestação dos serviços, não se pode olvidar a necessidade de consideração do prazo mínimo para a empresa sucessora do Contrato 66/2018 iniciar a execução do objeto, qual seja, 30 dias (peça 36, p. 14) . 
6.4.	Defende ser imprescindível estabelecer um regime de modulação dos efeitos da decisão exarada nos itens 9.3, 9.3.1 e 9.3.2 do Acórdão 2758/2018-TCU-Plenário, com fundamento nos arts. 21 e 22 da LINDB, a fim de que seja concedido tempo hábil ao Senado Federal para conclusão dos estudos preliminares e planejamento de novo procedimento licitatório com a adoção das diretrizes fixadas na Instrução Normativa MPDG 05/2017 (peça 36, p. 14) .  
6.5.	Requer a permissão de até 2 prorrogações sucessivas da vigência do Contrato 66/2018, com fundamento no princípio da supremacia do interesse público, e na descontinuidade da prestação efetiva de serviços e contratos relevantes social e economicamente (peça 36, p. 14) . 
6.6.	Acrescenta que, em caso de acatamento de tal pleito, a Casa Legislativa se compromete a incluir no Termo Aditivo referente à eventual segunda prorrogação uma cláusula de encerramento antecipado de vigência em razão da contratação de empresa decorrente da superveniência de realização de novo processo licitatório (peça 36, p. 14) . 
6.7.	Em caráter de eventualidade, caso essa Egrégia Corte de Contas entenda pelo indeferimento do pleito formulado na alínea anterior, requer seja alterado o conteúdo da determinação constante do item 9.3.1 no sentido de ser permitida, com esteio no art. 57, II da Lei 8.666/1993, até uma prorrogação da vigência do Contrato 66/2018, firmado com a empresa Intelit Service Ltda., decorrente do Pregão Eletrônico 50/2018, devendo ser incluído no Termo Aditivo, que formaliza a prorrogação, cláusula de encerramento antecipado de vigência em razão da contratação de empresa decorrente da superveniência de realização de novo processo licitatório (peça 36, p. 16) . 
6.8.	Pleiteia que tal deve ser considerado pelo TCU em sua deliberação e que seja estabelecido um regime de modulação dos efeitos da decisão exarada nos itens 9.3, 9.3.1 e 9.3.2 do Acórdão 2758/2018-TCU-Plenário, conferindo prazo razoável à administração do Senado para a adoção das providências de planejamento da nova contratação, considerando as particularidades de natureza administrativa, contábil e trabalhista do caso em questão e, principalmente, o envolvimento de 837 trabalhadores que serão diretamente atingidos pelas medidas a serem adotadas (peça 36, p. 12) .
Análise
6.9.	O contrato decorrente do Pregão Eletrônico 50/2018 foi assinado em 29/6/2018, com vigência prevista até 28/6/2020, após aditivo (conforme consulta ao sítio do Senado Federal - Contrato 66/2018) .
6.10.	Veja-se que o TCU, ao analisar o feito, a despeito de entender que não havia justificativa plausível para a fixação de salários em percentual consideravelmente superior aos mínimos estabelecidos nas convenções coletivas de trabalho para as categorias, considerou que a cautelar não poderia ser concedida, pois estava configurado o perigo da demora reverso, uma vez que os serviços eram imprescindíveis, o contrato de prestação de serviço vigente no Senado estava prestes a se encerrar e este Tribunal havia determinado ao órgão, em fiscalização anterior, que se abstivesse de prorrogá-lo.
6.11.	Foi, então, exarada a determinação do TCU constante do subitem 9.3.1, in verbis:
9.3.1. se abstenha de prorrogar o contrato decorrente do certame e adote, no curso de sua vigência, as providências necessárias à realização de novo certame licitatório, a exemplo da realização de pesquisas de mercado (em outras contratações públicas) e em convenções coletivas de trabalho, a fim de definir os salários-base das categorias de profissionais a serem contratados em nova licitação, de modo a expurgar do futuro certame a possibilidade de ocorrência das irregularidades observadas no Pregão Eletrônico 50/2018, promovendo, assim, a compatibilidade com as atividades a serem desempenhadas e a qualificação exigida; e 
6.12.	O recorrente alega não existir tempo hábil para a realização de um novo procedimento licitatório.
6.13.	Quanto ao assunto, devem ser feitas algumas considerações.
6.14.	O contrato anterior (Contrato SF 68/2015) foi objeto de análise no TC 016.647/2015- 7. Tal ajuste teve vigência de 31/7/2015 até 31/7/2018 (conforme consulta ao sítio do Senado Federal) . 
6.15.	Por meio do item 1.7.1 do Acórdão 1805/2017-TCU-Plenário, de 23/8/2017 (Relator Ministro Augusto Nardes) , o TCU determinou que o Senado Federal se abstivesse de prorrogar o referido instrumento para os grupos 1 e 2 do Pregão Eletrônico 45/2015, 'a não ser pelo prazo estritamente necessário à realização de novo processo licitatório, uma vez que não houve, no referido pregão, o cumprimento do disposto nos arts. 2º e 3º da IN-SLTI/MP 3/2011, o que resultou em ofensa ao princípio da isonomia' (peça 26, p. 3) .
6.16.	Em 5/6/2018 foi publicado o Edital do PE 50/2018, ou seja, menos de 10 meses após da determinação do TCU (peça 1, p. 1) .  
6.17.	A determinação questionada no presente processo foi exarada em 28/11/2018, ou seja, 5 meses após o início de vigência e 7 meses antes do seu encerramento.  O contrato tem vigência de um ano, sendo razoável considerar que, ainda durante a sua vigência, o novo procedimento licitatório se iniciasse e fosse concluído em razão da natureza dos serviços continuados. Assim, a determinação do TCU no sentido de que o Senado Federal 'se abstenha de prorrogar o contrato decorrente do certame e adote, no curso de sua vigência, as providências necessárias à realização de novo certame licitatório' se coaduna com esse entendimento. 
6.18.	Ademais, deve-se considerar que o recorrente pleiteia a permissão de até 2 prorrogações sucessivas da vigência do Contrato 66/2018, com fundamento no princípio da supremacia do interesse público, e na descontinuidade da prestação efetiva de serviços e contratos relevantes social e economicamente, entretanto, não traz elementos objetivos para demonstrar o porquê desse prazo ser o necessário para a realização do novo procedimento licitatório.  
6.19.	Pelo exposto, entende-se que a determinação do TCU não merece reparos. 
INFORMAÇÕES ADICIONAIS
7.	A empresa El Dorado Serviços Profissionais Eireli requer a juntada de substabelecimento (peça 42) e que as publicações sejam feitas no em nome da Dra. Monique Rafaella Rocha Furtado, OAB/DF 34.131 e que as comunicações à requerente sejam realizadas no endereço constante da peça 43. 
CONCLUSÃO
8.	No presente processo e no PE 50/2018 não houve motivação, com base na complexidade das tarefas exigidas, para a fixação de salários acima dos valores mínimos previstos em convenção coletiva. O procedimento licitatório revelou afrontou aos princípios da moralidade, da razoabilidade, da economicidade e da eficiência.
8.1.	Quanto à alegada impossibilidade fática da administração do Senado Federal de promover, no período aproximado de seis meses, nova contratação, entende-se que não há elementos nos autos a fim de modificar o conteúdo da determinação.
 PROPOSTA DE ENCAMINHAMENTO
9.		Ante o exposto, submete-se à consideração superior a presente análise do pedido de reexame interposto pelo Senado Federal contra o Acórdão 2758/2018-TCU-Plenário propondo-se, com fundamento no artigo 48, da Lei 8.443/1992, c/c os artigos 285 e 286, parágrafo único, do RI/TCU:
		I - conhecer do recurso e, no mérito, negar-lhe provimento; 
II - dar ciência da decisão que vier a ser proferida ao recorrente, ao representante e aos demais interessados."
2. 	Reproduzo a instrução à peça 75:
"INTRODUÇÃO
1.	Trata-se de novos elementos apresentados (peça 72) ao pedido de reexame (peça 36) interposto pelo Senado Federal contra o Acórdão 2758/2018-TCU-Plenário (peça 31) . 
1.1.	Reproduz-se a seguir a decisão ora atacada: 
ACORDAM os Ministros do Tribunal de Contas da União, reunidos em Sessão do Plenário, ante as razões expostas pelo Relator, em: 
9.1. com fundamento nos arts. 235 e 237, inciso VII, do Regimento Interno deste Tribunal, e no art. 103, § 1º, da Resolução-TCU 259/2014, conhecer e considerar parcialmente procedente a representação; 
9.2. indeferir o pedido de concessão de medida cautelar formulado pelo representante; 
9.3. determinar ao Senado Federal, com fundamento no art. 250, inciso II, do Regimento Interno/TCU, que, considerando a significativa discrepância, sem motivação, entre os salários fixados no edital do Pregão Eletrônico 50/2018 e aqueles estabelecidos nas convenções coletivas de trabalho e em outras contratações da Administração Pública, sem comprovação da observância ao art. 3º da Lei 8.666/1993: 
9.3.1. se abstenha de prorrogar o contrato decorrente do certame e adote, no curso de sua vigência, as providências necessárias à realização de novo certame licitatório, a exemplo da realização de pesquisas de mercado (em outras contratações públicas) e em convenções coletivas de trabalho, a fim de definir os salários-base das categorias de profissionais a serem contratados em nova licitação, de modo a expurgar do futuro certame a possibilidade de ocorrência das irregularidades observadas no Pregão Eletrônico 50/2018, promovendo, assim, a compatibilidade com as atividades a serem desempenhadas e a qualificação exigida; e 
9.3.2. informe ao TCU, no prazo de sessenta dias a contar da notificação deste acórdão, as providências adotadas; 
9.4. dar ciência à Câmara dos Deputados, com fundamento no art. 7º da Resolução - TCU 265/2014, da seguinte falha, para que sejam adotadas medidas internas com vistas à prevenção de ocorrência de outras semelhantes: 
9.4.1. falta de comprovação da observância ao art. 3º da Lei 8.666/1993 no certame que deu origem ao Contrato 206/2016, tendo em vista a fixação, no edital, de salários acima daqueles estabelecidos nas convenções coletivas e de outras contratações da Administração Pública, sem aparente motivação, considerando o caráter rotineiro e ausente de complexidade das tarefas a serem desempenhadas pelos funcionários; 
9.5. dar ciência ao Senado Federal e ao representante desta deliberação; 
9.6. arquivar os presentes autos, nos termos do art. 250, I, c/c art. 169, V, do Regimento Interno/TCU, sem prejuízo de que a Selog monitore a determinação supra.
HISTÓRICO
2.	Cuida-se de representação formulada pela El Dorado Serviços Profissionais Eireli - EPP, com pedido de medida cautelar inaudita altera parte, na qual se sustenta a ocorrência de irregularidades no Pregão Eletrônico 50/2018 (PE 50/2018) , realizado pelo Senado Federal, para a contratação de empresa de prestação de serviços de apoio administrativo nas dependências do complexo arquitetônico e nas residências oficiais do órgão. 
2.1.	O valor da contratação foi estimado em R$ 52.103.307,36. A sessão de lances do pregão ocorreu em 5/6/2018 e o objeto foi adjudicado à empresa Intelit Service Ltda. (24.054.324/0001-70) em 26/6/2018, que ofertou o lance de R$ 48.069.749,28.
2.2.	Na peça exordial, a representante alegou irregularidades no edital consistentes, em suma (peça 1, p. 1-30) : 
3.1. estabelecimento de preços mínimos para os salários para as categorias com valores superiores aos fixados nas convenções coletivas de trabalho (CCT) e ao preço de mercado; 
3.2. estabelecimento de jornada de trabalho com 30 horas semanais em vez das 44 horas semanais previstas na CCT; 
3.3. indicação de empresas fornecedoras de vale alimentação na minuta contratual. 
2.3.	Instruído o feito (peça 8) , a Secretaria de Controle Externo de Aquisições Logísticas (Selog) afastou, de imediato, a irregularidade descrita no item 3.3 acima, por constatar que o edital apenas exemplificava as empresas fornecedoras de vale alimentação, dando liberdade para a contratada escolher a que lhe aprouvesse.
2.4.	Em relação às outras duas ilicitudes, a Selog propôs a oitiva prévia do Senado Federal e a realização de diligência no órgão para obter mais informações. 
2.5.	Após o regular desenvolvimento do processo, houve a prolação do acórdão contra o qual se insurge o recorrente.
2.6.	Irresignado, o Senado Federal interpôs pedido de reexame e o exame da Serur concluiu que (peça 69, p. 13) :
8. No presente processo e no PE 50/2018 não houve motivação, com base na complexidade das tarefas exigidas, para a fixação de salários acima dos valores mínimos previstos em convenção coletiva. O procedimento licitatório revelou afrontou aos princípios da moralidade, da razoabilidade, da economicidade e da eficiência.
8.1. Quanto à alegada impossibilidade fática da administração do Senado Federal de promover, no período aproximado de seis meses, nova contratação, entende-se que não há elementos nos autos a fim de modificar o conteúdo da determinação.
2.7.	Propôs, por conseguinte, o conhecimento do recurso, para, no mérito, negar-lhe provimento. 
2.8.	Na presente oportunidade são apresentados novos elementos ao recurso, cuja análise será efetuada nos itens seguintes. 
EXAME DE MÉRITO 
3.		Constitui objeto dos novos elementos verificar o impacto da Resolução SF 03/2009 no julgamento do mérito recursal, com base nos seguintes argumentos:
		a) fato novo e relevante para o deslinde da causa - questão prejudicial - Resolução SF 3/2019;
		b) vantajosidade do atual contrato decorrente do PE 50/2018. 
A) Fato novo e relevante para o deslinde da causa - questão prejudicial - Resolução SF 03/2019
4.		Destaca o art. 2º, parágrafo 2º, da Resolução SF 03, de 10/4/2019, e diz que se trata de uma determinação de cunho procedimental, com vistas a contemplar situações de transitoriedade em homenagem ao princípio da ampla defesa. 
4.1.	Relata que a presente contratação foi prorrogada e, em observância ao postulado no normativo, manteve-se os valores das remunerações dos postos de trabalho praticados nos contratos em vigor de serviços com dedicação exclusiva de mão de obra (peça 72, p. 1-2) .
4.2.	Defende que, partindo do princípio jurídico pelo qual tempus regit actum, a Resolução SF 03/2019 representou circunstância jurídica superveniente imperativa de decisiva repercussão sobre o processo em exame e o fato de o Pregão Eletrônico 50/2018 ter sido realizado anteriormente à resolução mencionada não constitui óbice para o reconhecimento da pertinência lógica da aplicabilidade do parágrafo 2º do art. 2º da norma ao Contrato 66/2018 (peça 72, p. 2-3) . 
4.3.	Com fulcro na independência dos poderes e autonomia administrativa, diz que a Resolução SF 03/2019, por se tratar de ato normativo primário goza, desde a sua publicação, de presunção de constitucionalidade e legitimidade (peça 72, p. 3) .
4.4.	Destaca que, em observância ao princípio da continuidade da relação de emprego e em razão do aperfeiçoamento gradativo na prestação dos serviços públicos, não deve a Administração Pública a cada transição entre os contratos de serviços sob o regime de execução indireta dispensar esse ativo (peça 72, p. 11-12) .
4.5.	Considera que, diante de um quadro de maior estabilidade, haverá um aumento da produtividade e melhoria na qualidade dos serviços (peça 72, p. 13) . 
4.6.	Ressalta que a obrigatoriedade de contratar os empregados da empresa sucedida só se aplica às empresas representadas pelo mesmo sindicato patronal (peça 72, p. 14) . 
4.7.	Alega que há riscos financeiros na contratação de empregados já alocados no Senado Federal por salário inferior em razão de eventuais demandas trabalhistas por diferenças salariais, sob a alegação de sucessão de empresas na execução do objeto do contrato administrativo (peça 72, p. 14) . 
4.8.	Aduz que eventual contratação pelo piso da categoria resultaria em demissão em massa de todos os terceirizados, pois a empresa vencedora não iria assumir os riscos de demandas trabalhistas para se discutir a continuidade do vínculo e a preservação do valor atualmente praticado, em atenção ao princípio da irredutibilidade (peça 72, p. 15) . 
4.9.	Ademais, na hipótese de a empresa vencedora ter que observar a cláusula de continuidade e estabilidade dos empregados pelo prazo de 90 dias, essas centenas de pessoas que atualmente prestam serviço ao Senado Federal continuariam trabalhando insatisfeitas devido a redução dos salários e possível demissão, o que poderia resultar em agressão física aos parlamentares, aos servidores e às pessoas que frequentam à Casa Legislativa (peça 72, p. 16) . 
4.10.	Diz que a resolução teve a finalidade de estabelecer parâmetros objetivos internos aos ordenadores de despesa de acordo com a realidade vivenciada pelo Senado Federal e pela situação constituída ao longo de muitos anos, para justificar eventual contratação acima do piso salarial, seguindo-se os julgados do TCU no sentido de ser necessária a apresentação de justificativa para tal contratação (peça 72, p. 19) . 
Análise
4.11.	Primeiramente, deve-se destacar que o objeto da presente Representação foi a contratação de empresa para prestação de serviços de apoio administrativo nas dependências do complexo arquitetônico e nas residências oficiais do Senado Federal, com a disponibilização de mão de obra qualificada para o atendimento às necessidades do órgão, durante doze meses consecutivos, de acordo com as quantidades, periodicidade, especificações, obrigações e demais condições do edital (peça 2, p. 1 e peça 8, p. 1) .
4.12.	No PE 50/2018, a justificativa para a contratação expôs que os serviços previstos se caracterizam por serem instrumentais e complementares às atribuições típicas dos servidores públicos (peça 2, p. 17) e serão executados nas dependências do complexo arquitetônico e na residência oficial do Senado Federal (peça 2, p. 19) .
4.13.	Conforme destacado na instrução anterior anuiu-se ao entendimento do Ministro Relator no sentido de que não há complexidade nas tarefas a serem desempenhadas pelos profissionais a serem contratados, nem escassez de mão de obra desse tipo no mercado de trabalho, a ponto de justificar os salários mínimos fixados no edital. Ademais, a qualificação mínima exigida para os prestadores de serviço é apenas a conclusão do ensino fundamental para quase todas as funções, à exceção do encarregado geral e dos auxiliares administrativos, para os quais é exigido o ensino médio completo (peça 2, p. 25) .
4.14.	Ressaltou-se que há diversos órgãos públicos com grau de formalidade similar ao do Senado Federal que realizam eventos e recebem autoridades nacionais e internacionais, cujos contratos de terceirização são feitos com pagamento de salários fixados nos valores previstos na convenção coletiva. A título de exemplo, citam-se as contratações da Presidência da República decorrente do Pregão Eletrônico 45/2017 (peça 22) e do Ministério das Relações Exteriores decorrente do Pregão Eletrônico 21/2016 (peça 32, p. 2) .
4.15.	Foi noticiada e transcrita a Resolução SF 03, de 10/4/2019 (peça 69, p. 10-11) , no entanto entendeu-se que no procedimento licitatório, realizado anteriormente à resolução, houve afronta aos princípios constitucionais da moralidade, da razoabilidade, da economicidade e da eficiência.
4.16.	Em relação ao art. 2º, parágrafo 2º, da Resolução SF 03, de 10/4/2019, verifica-se que seu conteúdo possibilita a manutenção, com pagamento dos valores atualmente praticados, dos postos de trabalho ocupados atualmente em decorrência da contratação de serviços objeto de execução indireta: 
§ 2º Os postos de trabalho ocupados atualmente em decorrência da contratação de serviços objeto de execução indireta poderão ser mantidos, com o pagamento dos valores atualmente praticados nas planilhas de custos, até o limite do prazo de vigência fixado pelo inciso II do art. 57 da Lei nº 8.666, de 21 de junho de 1993 (Lei de Licitações e Contratos) , em atenção aos princípios da continuidade do serviço público e da segurança jurídica, bem como ao disposto no inciso VI do art. 7º da Constituição Federal, nas cláusulas de continuidade constantes das convenções coletivas de trabalho, e na Súmula nº 331 do Tribunal Superior do Trabalho. (grifos acrescidos) 
4.17.	Todavia, entende-se que não deveria ter ocorrido a prorrogação do contrato devido à infringência aos princípios constitucionais. 
4.18.	O recorrente menciona os princípios da continuidade da relação de emprego e da irredutibilidade salarial.
4.19.	Conforme ressaltado na instrução anterior tais princípios não se confundem. Por oportuno, transcrevem-se o trecho da análise já efetuada em relação ao tema (peça 69, p. 9) :
5.42. Primeiramente, deve-se destacar que os signatários da convenção CCT DF 000001/2018 foram o Sindicato das Empresas de Asseio, Conservação, Trabalhos Temporário e Serviços Terceirizáveis do DF, e o Sindicato dos empregados de empresas de Asseio, Conservação, Trabalho Temporário, Prestação de Serviços e Serviços Terceirizáveis do DF-Sindiserviços/DF. 
5.43. Ademais, o art. 6°, da Instrução Normativa MPDG 05/2017, que dispõe sobre as regras e diretrizes do procedimento de contratação de serviços sob o regime de execução indireta no âmbito da Administração Pública federal direta, autárquica e fundacional, disciplina in verbis: 
Art. 6º A Administração não se vincula às disposições contidas em Acordos, Convenções ou Dissídios Coletivos de Trabalho que tratem de pagamento de participação dos trabalhadores nos lucros ou resultados da empresa contratada, de matéria não trabalhista, ou que estabeleçam direitos não previstos em lei, tais como valores ou índices obrigatórios de encargos sociais ou previdenciários, bem como de preços para os insumos relacionados ao exercício da atividade. 
5.44. O próprio recorrente afirma não defender a vinculação da Administração à cláusula de continuidade, tendo em vista a jurisprudência do TCU e o disposto no art. 6°, da Instrução Normativa MPDG 05/2017 (peça 36, p. 8) . 5.45. Dessa forma, não há que se falar em irredutibilidade de salário com fundamento na cláusula da continuidade na hipótese em análise.
4.20.	Ademais, ainda que se considere os princípios justificadores insertos na Resolução SF 03/2019, quais sejam, princípios da continuidade do serviço público e da segurança jurídica, bem como ao disposto no inciso VI do art. 7º da Constituição Federal, nas cláusulas de continuidade constantes das convenções coletivas de trabalho, e na Súmula 331 do Tribunal Superior do Trabalho, a escolha deve ser baseada não só nos normativos devidamente positivados, mas nos princípios constitucionais atinentes à eficiência, à economicidade, à razoabilidade, à proporcionalidade, à finalidade, à moralidade e ao interesse público.
4.21.	Os princípios não podem entrar em contradição porque não qualificam juridicamente uma conduta como lícita ou ilícita, mas apenas consagram um valor. A qualificação de uma conduta pelos princípios só acontecerá no caso concreto, e como resultado de uma ponderação entre eles.
4.22.	O princípio da legalidade deve ser legitimado pelos demais princípios previstos no art. 37, caput, da Carta Magna. Deve haver uma convivência harmônica desse princípio em face da possibilidade de atendimento ou tutela de um bem maior, qual seja o interesse público, e nesse caso, diante da afronta aos princípios constitucionais no caso concreto da realização do procedimento licitatório, tal não foi observado. 
B) Vantajosidade do atual contrato decorrente do PE 50/2018
5.		Afirma que o Contrato 66/2018 se mostra vantajoso para a Administração da Casa Legislativa não apenas sob o aspecto financeiro, mas, sobretudo na perspectiva de gestão para eficiência e segurança das relações de trabalho e execução do objeto (peça 72, p. 4) . 
5.1.	Destaca que o valor da contratação foi estimado em R$ 52.103.30736 e o contrato assinado com a Intelit Service Ltda. no valor de R$ 48.069.749,28 (peça 72, p. 4) . 
5.2.	Diz que, se considerados não só os valores correspondentes da repactuação, mas sim os custos efetivos atualizados à época do Planjejamento do PE 50/2018, chegar-se-ia a estimativa projetada de R$ 59.672.551,92, de modo que a diferença em relação ao Contrato 66/2018 seria de R$ 11.602.802,64, por ano (peça 72, p. 4) . 
5.3.	Ressalta que o 'fator K' do Contrato 66/2018, quando da assinatura, foi apurado em 2,21250, em patamar inferior ao preconizado pelo TCU, sendo que as despesas administrativas corresponderam a apenas 1,77% do montante global contratado e o lucro, apenas 4,75% (peça 72, p. 4) . 
Análise
5.4.	Primeiramente, convém destacar que não foi imputado débito em decorrência da irregularidade verificada no procedimento licitatório em estudo. 
5.5.		Conforme informação trazida pelo próprio recorrente, foi assinado 2º Termo Aditivo ao Contrato 66/2018, prorrogando sua vigência até 28/6/2020 (peça 72, p. 2) .  
5.6.	Deve-se asseverar que vários julgados do TCU apontam que na demonstração da vantajosidade de eventual renovação de contrato de serviços de natureza continuada, deve ser realizada ampla pesquisa de preços, priorizando-se consultas a portais de compras governamentais e a contratações similares de outros entes públicos, utilizando-se apenas subsidiariamente a pesquisa com fornecedores (Acórdão 1064/2017-TCU-Plenário, Ministro Relator Bruno Dantas) .
5.7.	Por outro lado, deve-se salientar excertos de julgado do TCU que ponderou que esse entendimento não é absoluto:
Acórdão 1214/2013-TCU-Plenário 
RELATÓRIO 
Trata-se de representação formulada pela então Secretaria Adjunta de Planejamento e Procedimentos - Adplan deste Tribunal, com o objetivo de apresentar proposições de melhorias nos procedimentos relativos à contratação e à execução de contratos de terceirização de serviços continuados na Administração Pública Federal. 
2. Constatou-se que, nos últimos anos, passaram a ocorrer com maior frequência problemas na execução desse tipo de contrato, com interrupções na prestação dos serviços, ausência de pagamento aos funcionários de salários e outras verbas trabalhistas, trazendo prejuízos à administração e aos trabalhadores. Em razão disso, o então Presidente deste Tribunal, Ministro Ubiratan Aguiar, determinou à Administração do TCU que fossem realizados trabalhos conjuntos com outros órgãos da Administração Pública com o objetivo de formular propostas para ao menos mitigar tais problemas.
 (...) 
4. Foi constituído, então, um grupo de estudos, composto inicialmente por servidores do MP, da AGU e do TCU, passando a ser posteriormente integrado também por representantes do Ministério da Previdência Social, do Ministério da Fazenda, do Tribunal de Contas do Estado de São Paulo e do Ministério Público Federal, que discutiram aspectos relacionados aos procedimentos licitatórios, à gestão e ao encerramento desses contratos. Destacam-se a seguir, os tópicos abordados pelo referido grupo: 
I. Breve histórico 
II. Gestão de Contratos 
a) Documentação exigida na fiscalização contratual 
b) Retenção de valores próxima ao final da vigência 
c) Validade das apólices de seguro 
d) Controle de encargos previdenciários 
e) Controle do recolhimento do FGTS 
f) Outros documentos 
g) Conta vinculada 
III. Procedimentos Licitatórios 
a) Qualificação econômico-financeira 
b) Qualificação técnico-operacional 
1. Local do escritório para contatos 
2. Atestados de capacidade técnica 
3. Experiência mínima de 3 anos
4. Estrutura física e de pessoal compatíveis com o objeto 
5. Idoneidade dos atestados 
c) Qualificação técnico-profissional 
d) Garantia contratual 
e) Casos de parcelamento do objeto 
f) Técnicas de orçamentação 
g) Prazo de vigência dos contratos de prestação de serviço de forma contínua 
h) Percentuais de encargos sociais e LDI 
i) Domicílio bancário dos empregados na cidade ou na região metropolitana, instituída ou não, na qual serão prestados os serviços 
j) Fixação de sanções 
l) Possibilidade de desconsideração da personalidade jurídica 
IV. Conclusão 
a) Experiência do TCU 
b) Resumo das propostas 
c) Proposta de encaminhamento (...) 
III.f - Técnicas de orçamentação 
178. No momento da prorrogação contratual, exclusivamente em relação aos serviços de natureza continuada, percebe-se que a planilha orçamentária é formada por itens que não carecem, ou envolvem, um alto custo-benefício, de forma que não justifica a realização de nova pesquisa de mercado. 
179. Para compreendermos de forma clara o que está sendo afirmado, subdividiremos os serviços de natureza continuada em dois grupos: com ou sem fornecimento de materiais, sendo a única diferença entre eles no que se refere à composição da planilha orçamentária, a inclusão dos materiais necessários à realização dos serviços
180. Portanto, iniciaremos a análise da planilha orçamentária pelos itens comuns a qualquer serviço de natureza continuada: remuneração, encargos sociais, insumos e LDI. 
181. Quanto à remuneração, usualmente é baseada no piso salarial da Convenção Coletiva da Categoria. Destarte, enquanto esse for o critério utilizado, é manifesta a inutilidade da realização da pesquisa de mercado para comprovação da vantajosidade da Administração em manter o contrato firmado. 
182. Os encargos sociais têm seus itens definidos em instrumentos legais, tais como leis, decretos, normativos, como a sumula 305/TST, e no Regulamento da Previdência Social. A discricionariedade desse grupo está tão somente em estimativas inerentes a cada empresa participante do processo licitatório, a exemplo de faltas, auxílio doença, acidentes de trabalho, entre outros. Portanto, definir esses parâmetros mediante comparação entre valores adotados em licitações por outros Órgãos/Entidades públicos, mostra-se absolutamente inapropriado, ante a impossibilidade de se conhecer particularidades de cada empresa, que indubitavelmente são reveladas apenas no momento da licitação. 
183. Os insumos são compostos, majoritariamente, por itens que possuem respaldo na Convenção Coletiva da Categoria. Os demais, passíveis de realização de pesquisa de mercado, são: uniforme, Equipamento de Proteção Individual- EPI e manutenção de equipamentos. 
184. Quanto a esses itens, tratam-se de insumos, cuja soma, corresponde a no máximo 5% do orçamento total a ser licitado, como vem sendo demonstrado em licitações recentes. Tendo por parâmetro a curva ABC, indiscutivelmente esses itens não estão entre os mais representativos da planilha orçamentária. Ao mesmo tempo, importa lembrar que fazemos parte de uma economia estável, em que a variação esperada é baixa e pode ser perfeitamente retratada mediante a utilização de índices nacionais, tal como o INPC. Portanto, não há razão para efetuar pesquisa de mercado todas as vezes que é necessária a realização de prorrogação contratual, com todo o custo administrativo que representa. 
185. A título de exemplificação, recentemente foi realizado um procedimento licitatório para contratação de serviço de manutenção predial do Tribunal de Contas da União. Nesse contrato, durante o procedimento licitatório realizouse pesquisa de mercado para quase 200 diferentes insumos, sendo alguns deles referentes a uniformes e EPIs e a maioria para estimativa de manutenção de equipamentos. É notório que o custo/prazo que será despendido para a realização de pesquisa de mercado para a prorrogação do contrato, além de impeditivo, não é aconselhável em vista da baixa representatividade desses itens no orçamento global. 
 (...) 
188. Realizada a análise dos itens comuns a quaisquer serviços de natureza continuada, passemos à apreciação do único item concernente apenas àqueles serviços com fornecimento de materiais, como limpeza e conservação e manutenção predial. 
189. O item materiais é composto por todos aqueles necessários à realização do serviço. Ainda tomando por modelo a licitação realizada para contratação dos serviços de manutenção predial, realizou-se pesquisa de mercado para quase 800 diferentes materiais. Para esse caso, torna-se notória a dificuldade de comprovar a vantajosidade do contrato no caso de sua prorrogação.
190. Em primeiro lugar porque durante a execução do contrato há grande dificuldade em realizar comparações entre serviços com fornecimento de materiais, haja vista as particularidades inerentes a cada contrato em execução na Administração Pública. 
191. Segundo, e nessa mesma linha de raciocínio, a única forma de observar se o contrato continuaria vantajoso para a Administração seria realizando nova pesquisa de mercado, em que dois problemas são facilmente vislumbrados: o tempo necessário para realizar tal comprovação; e o mais importante, o custo administrativo despendido nessa pesquisa. 
192. É flagrante que o uso de índice específico e adequado, além de trazer significativo benefício à Administração, será a forma mais apropriada para comprovar que o contrato continua vantajoso no momento da prorrogação. 
193. Por fim, importante destacar que, para os casos de serviços continuados de limpeza, conservação, higienização e de vigilância, a vantajosidade econômica para a Administração, ainda poderá ser comprovada mediante comparação com limites estabelecidos, por estado, em ato normativo da Secretaria de Logística e Tecnologia da Informação do Ministério do Planejamento, Orçamento e Gestão - SLTI/MP. 
194. Realizadas essas considerações, conclui-se que, em se tratando de prorrogação contratual para serviços de natureza continuada, a realização de pesquisa junto ao mercado e outros órgãos/entidades da Administração Pública, além de fictícia, já que não retrata verdadeiramente o mercado, é onerosa e burocrática, portanto absolutamente desnecessária. 
 (...) 
VOTO 
 (...) - técnicas de orçamentação 
29. O grupo de estudos argumenta que os itens que compõem o custo dos serviços de natureza continuada - remuneração, encargos sociais, insumos e LDI - variam, em grande medida, segundo parâmetros bem definidos, de forma que a realização de nova pesquisa de mercado, no caso de eventual prorrogação contratual, medida custosa e burocrática, segundo o grupo, não se revelaria necessária. A prática tem revelado poucos benefícios advindos dessa pesquisa, que não tem retratado verdadeiramente o mercado, uma vez que ela tem normalmente levado a preços superiores aos obtidos na licitação. 
30. Para demonstrar a dificuldade e o custo administrativo envolvido nesse tipo de pesquisa, o grupo apresenta o exemplo de uma licitação do Tribunal de Contas da União para contratação de serviços de manutenção predial, que envolveu a pesquisa de mercado de cerca de 200 insumos e 800 materiais. Assevera o grupo de estudos que a relação custo x benefício desse tipo de pesquisa de mercado revela-se bastante desfavorável ao erário. Também a comparação dos valores de insumos e materiais com contratos firmados por outros órgãos da administração pública não se mostra simples, dadas as peculiaridades inerentes a cada contrato. Quanto a esses itens, defende o grupo que podem ser utilizados índices específicos para avaliar a adequação dos preços propostos pelas empresas por ocasião da prorrogação. 
31. Diante disso, o grupo propõe que se entenda desnecessária a realização de pesquisa junto ao mercado e a outros órgãos/entidades da Administração Pública para a prorrogação de contratos de natureza continuada, desde que as seguintes condições estejam presentes, assegurando a vantajosidade da prorrogação: 
a) houver previsão contratual de que as repactuações de preços envolvendo a folha de salários serão efetuadas somente com base em convenção, acordo coletivo de trabalho ou em decorrência de lei;
 b) houver previsão contratual de que as repactuações de preços envolvendo insumos (exceto quanto a obrigações decorrentes de acordo ou convenção coletiva de trabalho e de Lei) , quando houver, serão efetuadas com base em índices setoriais oficiais, previamente definidos no contrato, correlacionados a cada insumo ou grupo de insumos a serem utilizados, ou, na falta de índices setoriais oficiais específicos, por outro índice oficial que guarde maior correlação com o segmento econômico em que estejam inseridos os insumos ou, ainda, na falta de qualquer índice setorial, servirá como base o Índice Nacional de Preços ao Consumidor Amplo - IPCA/IBGE;
c) houver previsão contratual de que as repactuações envolvendo materiais, serão efetuadas com base em índices setoriais oficiais, previamente definidos, correlacionados aos materiais a serem utilizados, ou, na falta de índice setorial oficial específico, por outro índice oficial que guarde maior correlação com o segmento econômico em que estejam inseridos os materiais ou, ainda, na falta de qualquer índice setorial, servirá como base o Índice Nacional de Preços ao Consumidor Amplo - IPCA/IBGE. 
d) nos casos dos serviços continuados de limpeza, conservação, higienização e de vigilância, a vantajosidade econômica da contratação para a Administração, observado o disposto nos itens a até c, somente estará garantida se os valores de contratação ao longo do tempo e a cada prorrogação forem inferiores aos limites estabelecidos em ato normativo da Secretaria de Logística e Tecnologia da Informação do Ministério do Planejamento, Orçamento e Gestão - SLTI/MP. 
d.1) quando os valores resultantes da aplicação do disposto no item d forem superiores aos preços fixados pela SLTI/MP para os serviços de limpeza, conservação, higienização e de vigilância, caberá negociação objetivando a redução dos preços de modo a viabilizar economicamente as prorrogações de contrato. 
32. Entendo que o relatório produzido pelo grupo de estudos, a partir da vivência prática dos agentes que o compuseram, logrou demonstrar a baixa eficiência e efetividade das pesquisas de mercado para subsidiarem as prorrogações de contrato de natureza continuada. Evidenciou-se o alto custo administrativo para a realização desse tipo de pesquisa, aliado aos benefícios limitados dela resultantes. Endosso, portanto, a proposta do grupo, ressaltando que não se está a propor que a prorrogação seja feita 'às cegas', uma vez que estão sendo estabelecidas diversas condicionantes para dispensar a realização da pesquisa, condicionantes mencionadas no item acima, com o objetivo de garantir que os itens que compõem os custos dos serviços estão sendo reajustados segundo parâmetros coerentes e bem definidos.' Grifos acrescidos
5.8.	Entende-se que as informações agregadas pelo recorrente não se mostram suficientes a demonstrar a vantajosidade da contratação resultante do pregão irregular. 
CONCLUSÃO
6.	No presente processo e no PE 50/2018 não houve motivação, com base na complexidade das tarefas exigidas, para a fixação de salários acima dos valores mínimos previstos em convenção coletiva. 
6.1.	O procedimento licitatório afrontou aos princípios da moralidade, da razoabilidade, da economicidade e da eficiência, e o dispositivo constante da Resolução SF 03/2019 (art. 2º, parágrafo 2º) , que possibilita a manutenção, com pagamento dos valores atualmente praticados, dos postos de trabalho ocupados atualmente em decorrência da contratação de serviços objeto de execução indireta deve ser aplicado considerando-se os demais princípios previstos no art. 37, caput, da Carta Magna. 
6.2.	Por fim, as informações trazidas aos autos não demonstram a vantajosidade da contratação, consoante a demonstração dos custos em parâmetros coerentes e bem definidos. 
PROPOSTA DE ENCAMINHAMENTO
7.	Ante o exposto, submete-se à consideração superior a presente análise dos novos elementos ao pedido de reexame apresentados pelo Senado Federal contra o Acórdão 2758/2018-TCU-Plenário, propondo-se ratificar a proposta de encaminhamento constante da peça 69, p.13."
3. 	O Ministério Público junto ao TCU se manifestou nos seguintes termos:
	"Trata-se de pedido de reexame interposto pelo Senado Federal (peças 36 e 72) contra o Acórdão 2758/2018-TCU-Plenário (peça 31) .
Por meio da deliberação recorrida, o TCU conheceu da representação formulada pela empresa El Dorado Serviços Profissionais Eireli - EPP, considerando-a parcialmente procedente e determinando ao Senado Federal que se abstivesse de prorrogar o contrato decorrente do Pregão Eletrônico 50/2018. Referida licitação teve por objetivo a contratação de empresa de prestação de serviços de apoio administrativo nas dependências do complexo arquitetônico e nas residências oficiais do órgão.
O recurso em análise foi conhecido por meio do despacho de Vossa Excelência à peça 44, acolhendo exame de admissibilidade realizado pela Secretaria de Recursos (Serur) (peças 36-37) . Após exame das alegações apresentadas, a unidade técnica propõe, em pareceres uniformes, negar provimento ao recurso (peças 69-71 e 75-77) .
Em despacho de peça 78, Vossa Excelência solicita a manifestação do Ministério Público junto ao TCU, uma vez que a unidade técnica destaca possíveis contradições entre princípios constitucionais e legais e a Resolução SF 3/2019.
De minha parte, manifesto-me de acordo com o encaminhamento proposto pela Serur.
Como se depreende do voto condutor do Acórdão 2758/2018-TCU-Plenário, a determinação para não prorrogação do contrato firmado no âmbito do Pregão Eletrônico 50/2018 decorreu da ausência de justificativas suficientes para a fixação de salários no edital em patamares superiores aos pisos das categorias a serem contratadas. Para melhor entendimento das irregularidades constatadas, transcrevo, por sua clareza, excertos do voto condutor do acórdão recorrido (peça 32, p. 2) :
11. Destaco que os postos de trabalho a serem preenchidos por meio da contratação em relevo eram os de encarregado geral, copeiro, contínuo, cozinheira, arrumadeira, lavadeira/passadeira, ajudante de cozinha, chaveiro, auxiliar de serviços gerais, garçom, apoio administrativo I e apoio administrativo II, e que o edital exigia, para a maioria dessas categorias, apenas o ensino fundamental completo, com exceção do encarregado geral e dos apoios administrativo I e II, para os quais se requer o ensino médio.
12. Não houve motivação, no procedimento licitatório ou neste processo, com base na complexidade das tarefas exigidas, para a fixação de salários acima dos valores mínimos previstos em convenção coletiva.
13. O argumento do Senado Federal de que haveria necessidade de que os serviços fossem executados por profissionais melhor qualificados, dada a localização na qual são prestados - Senado Federal -, palco de diversos eventos nacionais e internacionais e que recebe diariamente autoridades de outros órgãos e países, não justifica a estipulação de salários mínimos com essa discrepância.
14. Seria necessário demonstrar, com base em pesquisa de mercado de serviços com tarefas exercidas em condições similares, que a complexidade das tarefas envolvidas requer um pagamento superior ao mínimo.
15. Não basta a alegação geral de que é necessária mão de obra mais qualificada. É preciso consignar, com clareza, as atividades que seriam, efetivamente, mais complexas do que aquelas comumente oferecidas pelo mercado, a fim de justificar a elevação dos salários paradigma para a contratação. (destacamos) 
Entendo, como fez a Serur, que o recorrente não trouxe aos autos elementos capazes de alterar o juízo firmado por esta Corte por meio da deliberação recorrida.
O recurso formulado pelo Senado Federal centra-se basicamente em dois pontos: (a) que o atual contrato decorrente do Pregão Eletrônico 50/2018 seria vantajoso 'sob o aspecto financeiro, mas, sobretudo, na perspectiva de gestão', e (b) a edição da Resolução do Senado Federal 3/2019, que constituiria fato novo e superveniente, apto a influenciar o reexame do Acórdão 2758/2018-TCU-Plenário (peça 72, p. 2 e 4) .
No que tange ao primeiro ponto, o Senado Federal informa que o valor do Pregão Eletrônico 50/2018 foi estimado com base nos valores praticados no contrato vigente à época, sendo estabelecido em R$ 52 milhões anuais. O contrato, no entanto, foi firmado por valor inferior ao previsto, totalizando R$ 48 milhões. Ressaltou ainda que o fator 'k' do contrato é menor que o preconizado pelo TCU.
Com as devidas vênias, penso que a economicidade da contratação não restou devidamente demonstrada. O fato de a estimativa de preços ter sido feita com base no contrato então vigente e a contratação ter se dado por valor inferior ao estimado não comprova que o contrato decorrente do Pregão Eletrônico 50/2018 seja vantajoso para a administração. Isso porque não há elementos que demonstrem que os preços praticados no contrato anterior correspondessem ao valor de mercado. Ao contrário, a comparação dos preços praticados com os pisos salariais das respectivas categorias evidencia que os valores pagos pelo Senado, já no contrato anterior, eram significativamente superiores àqueles usualmente praticados. 
O quadro que consta da instrução de peça 69, p. 5, explicita as significativas diferenças entre os salários mínimos fixados no edital e os pisos das respectivas categorias: na maioria dos cargos, as diferenças são da ordem de 70%, chegando, no caso da categoria 'apoio administrativo II', a 157,31%. Como ressaltado no voto condutor do acórdão recorrido, não foram apresentadas razões suficientes para justificar tamanha discrepância de valores.
Após a prolação do Acórdão 2758/2018-TCU-Plenário, o Senado Federal editou a Resolução SF 03, de 10/4/2019, que, em seu art. 2º, §2º, dispôs o seguinte:
Art. 2º (...) 
§ 2º Os postos de trabalho ocupados atualmente em decorrência da contratação de serviços objeto de execução indireta poderão ser mantidos, com o pagamento dos valores atualmente praticados nas planilhas de custos, até o limite do prazo de vigência fixado pelo inciso II do art. 57 da Lei nº 8.666, de 21 de junho de 1993 (Lei de Licitações e Contratos) , em atenção aos princípios da continuidade do serviço público e da segurança jurídica, bem como ao disposto no inciso VI do art. 7º da Constituição Federal, nas cláusulas de continuidade constantes das convenções coletivas de trabalho, e na Súmula nº 331 do Tribunal Superior do Trabalho.
Como se observa, invocando os princípios da continuidade do serviço público e da segurança jurídica, bem como a garantia de irredutibilidade do salário, salvo disposto em acordo coletivo, o Senado Federal editou norma que, na prática, tornou sem efeito a determinação exarada por meio do Acórdão 2758/2018-TCU-Plenário, já que autorizou a prorrogação do contrato por até 60 meses.
Compartilho do entendimento da Serur de que a edição da Resolução SF 03/2019 não tem o condão de alterar o juízo firmado por esta Corte quando da prolação do acórdão recorrido. A meu ver, a cláusula de incentivo à continuidade, presente na convenção coletiva de trabalho (CCT) , não pode se sobrepor ao princípio constitucional da economicidade, tampouco ao mandamento legal contido na Lei 8.666/93 que determina a seleção da proposta mais vantajosa para a administração e a contratação por preços de mercado (arts. 3º, caput, e 15, inciso V) . O mesmo se aplica à Resolução SF 03/2019.
Sobre o tema da hierarquia das normas, cito excertos do voto condutor do Acórdão 276/2019-TCU-Plenário, da lavra do Ministro Vital do Rego, que tratou do tema ao responder a uma consulta a respeito da interpretação adequada de normativos infralegais:
Considerando os mencionados dispositivos infralegais específicos aplicados nas aquisições pela Administração Pública, mormente no caso de produtos controlados, consoante observou a SecexDefesa, verifica-se que o decreto e as portarias citadas normatizam importações em geral, sem mencionar as demais regras específicas aplicáveis às aquisições pela Administração Pública. Contudo, a menção expressa dos princípios constitucionais e legais que regem as aquisições públicas nos referidos normativos é prescindível, considerando que, pelo critério da hierarquia das normas jurídicas, a observância a tais dispositivos é obrigatória. Com isso, no caso das portarias mencionadas, a interpretação dos dispositivos que estabelecem as regras de preferência para aquisição de armas, munições, acessórios e coletes balísticos deve, de pronto, considerar os princípios constitucionais e legais que regem as aquisições públicas.
Dessa maneira, antes de se estabelecer a abrangência e a eficácia das regras específicas contidas das portarias retromencionadas, é preciso ter como objetivo central que a aquisição pela Administração pública seja eficiente, econômica, razoável, proporcional, selecione a proposta mais vantajosa para a administração pública, além de promover o desenvolvimento nacional sustentável.
 (...) 
Nessa senda, concordo com a conclusão formulada pela SecexDefesa no sentido de que:
 (...) seria ilegal e inconstitucional obrigar a Administração Pública a adquirir um produto referenciado na Portaria Normativa 620/MD/2006 ou na Portaria 18/DLOG/EB/2006 por um preço excessivamente alto, com flagrante prejuízo ao erário. (destacamos) 
Assim, estando evidenciado que os pisos estabelecidos no edital do Pregão Eletrônico 50/2018  são injustificadamente muito superiores aos pisos das categorias, admitir a prevalência da cláusula da CCT ou da Resolução corresponderia, em última análise, a impor ao Senado Federal a sempre contratar os serviços em exame por valores superiores àqueles de mercado, hipótese que considero desprovida de razoabilidade, mesmo sopesados os eventuais impactos da redução dos valores salariais na recontratação dos profissionais empregados no âmbito do referido contrato.
Diante do exposto, este membro do Ministério Público de Contas manifesta-se pelo não provimento do recurso, em consonância com o encaminhamento sugerido pela Serur (peças 69-71 e 75-77) ."
É o relatório.

Heyrovsky Torres Rodrigues (OAB/DF 33.838) e outros representando a Intelit Service Ltda.; Monique Rafaella Rocha Furtado (OAB/DF 34.131) e outros representando a El Dorado Serviços Profissionais Eireli.

Procurador Sérgio Ricardo Costa Caribé.

PEDIDO DE REEXAME. REPRESENTAÇÃO ACERCA DE PREÇOS PRATICADOS EM TERCEIRIZAÇÃO DE SERVIÇOS ADMINISTRATIVOS DO SENADO FEDERAL. DISCREPÂNCIA ENTRE OS PISOS SALARIAIS CONTRATADOS E AQUELES ESTABELECIDOS NAS CONVENÇÕES COLETIVAS DE TRABALHO (CCT). DETERMINAÇÃO DO TCU PARA NÃO PRORROGAÇÃO DO CONTRATO. RESOLUÇÃO DO SENADO FEDERAL. INCONSTITUCIONALIDADE NO CASO CONCRETO. CONHECIMENTO. NÃO PROVIMENTO.

REPRESENTAÇÃO (REPR)

Secretaria de Recursos (Serur).

Trata-se de pedido de reexame interposto pelo Senado Federal contra o Acórdão 2758/2018-TCU-Plenário, que lhe determinou: abster-se de prorrogar o contrato decorrente do Pregão Eletrônico 50/2018 (PE 50/2018) , fundamentado na significativa discrepância, sem motivação, entre os pisos salariais fixados nesse pregão e aqueles estabelecidos nas convenções coletivas de trabalho (CCT) , em afronta ao art. 3º da Lei 8.666/1993; e adotar, no curso da vigência desse contrato, as providências necessárias à realização de novo certame licitatório, livre das irregularidades identificadas.
II - Histórico do Processo
Estes autos se originam de representação formulada pela El Dorado Serviços Profissionais Eireli - EPP, na qual se sustentou a ocorrência de irregularidades no Pregão Eletrônico 50/2018, realizado pelo Senado Federal para a contratação de empresa de prestação de serviços de apoio administrativo nas dependências do complexo arquitetônico e nas residências oficiais do órgão. O valor da contratação foi estimado em R$ 52.103.307,36. A empresa Intelit Service Ltda. sagrou-se vencedora com lance de R$ 48.069.749,28. 
A representante alegou, em síntese, o estabelecimento de salários para as diversas categorias profissionais com valores superiores aos fixados nas convenções coletivas de trabalho e aos praticados no mercado.
Promovidas oitivas e diligências, a unidade técnica instruiu o feito e concluiu que, de fato, não havia justificativa plausível para a fixação de salários em percentual consideravelmente superior aos mínimos estabelecidos nas convenções coletivas de trabalho para as categorias. A unidade, então, propôs, em síntese: i) conhecer da representação; ii) julgá-la parcialmente procedente, para determinar ao Senado Federal que se abstivesse de prorrogar o contrato decorrente do Pregão Eletrônico 50/2018 e adotasse as providências necessárias à realização de um novo certame, expurgando as irregularidades descritas nos autos.
O TCU, por meio do Acórdão 2758/2018-TCU-Plenário, relator o ministro Bruno Dantas, entendeu que o Senado Federal não conseguiu justificar suficientemente a fixação de salários no edital em patamares superiores aos pisos das categorias, pois os postos de trabalho a serem preenchidos por meio da contratação em relevo eram os de encarregado geral, copeiro, contínuo, cozinheira, arrumadeira, lavadeira/passadeira, ajudante de cozinha, chaveiro, auxiliar de serviços gerais, garçom, apoio administrativo I e apoio administrativo II, e que o edital exigia, para a maioria dessas categorias, apenas o ensino fundamental completo, com exceção de encarregado geral e dos apoios administrativos I e II, para os quais se requeria o ensino médio.
O referido decisum destacou, ainda, que, quando observados os salários praticados por contratos semelhantes no mercado, se corroboraria a inadequação dos valores mínimos fixados no edital do Pregão Eletrônico 50/2018. Diversos órgãos públicos com exigência de segurança institucional e rotina de funcionamento similar à do Senado que realizam eventos e recebem autoridades nacionais e internacionais, teriam contratos de terceirização com pagamento de salários nos patamares fixados nas convenções coletivas das respectivas categorias funcionais. A título de exemplo, foram citadas as contratações da Presidência da República decorrentes do Pregão Eletrônico 45/2017 e do Ministério das Relações Exteriores decorrentes do Pregão Eletrônico 21/2016.
A decisão do TCU ponderou que, embora possível flexibilizar, em algumas situações, a regra de vedação à fixação de piso salarial mínimo para as contratações de serviços, não bastaria para esse propósito a simples alegação de que as tarefas a serem desenvolvidas seriam mais complexas. Fundamental seria que o gestor comprovasse, para o tipo de tarefa exigida, que o mercado pagaria preços acima do mínimo estabelecido em convenções coletivas de trabalho. Em outras palavras, seria preciso que o gestor comprovasse que os patamares fixados no edital estariam compatíveis com os preços pagos pelo mercado em situações de complexidade semelhante, à luz do art. 3º da Lei 8.666/1993.
Nesse contexto, o decisum recorrido, em síntese, determinou ao Senado Federal abster-se de prorrogar o contrato decorrente do Pregão Eletrônico 50/2018 (PE 50/2018) , fundamentado na significativa discrepância, sem motivação, entre os pisos salariais fixados nesse pregão e aqueles estabelecidos nas convenções coletivas de trabalho, em afronta ao art. 3º da Lei 8.666/1993, e adotar, no curso da vigência desse contrato, as providências necessárias à realização de novo certame licitatório, livre das irregularidades identificadas.
III - Pedido de Reexame formulado pelo Senado Federal
O Senado Federal argumentou que o TCU teria avaliado somente a equação econômica do PE 50/2018, olvidando-se de questões relevantes que mostrariam a inadequação do disposto no Acórdão 2758/2018-TCU-Plenário.
Inicia argumentando que o Senado Federal teria fixado pisos salariais em conformidade com os valores praticados no Contrato SF 68/2015 - substituído pelo contrato oriundo do PE 50/2018 -, tendo como base motivos de segurança jurídica e estabilidade da relação de emprego para 837 trabalhadores. Isso porque o futuro contratante do PE 50/2018 deveria observar o "incentivo à continuidade", constante da Cláusula 62 da CCT DF000115/2017.
O Senado continua sua argumentação no sentido de que a jurisprudência trabalhista consideraria obrigatória a observância da cláusula de "incentivo à continuidade", prevista em norma coletiva de trabalho por parte de empresas vinculadas à CCT. Adicionalmente, o art. 7º, inciso VI, da Constituição Federal e o art. 468 da CLT impediriam a redução de salário do empregado. Mais ainda. A jurisprudência trabalhista sustentaria que, mesmo na terceirização, no caso de sucessão de empregadores, seria ilícita a redução salarial.
Isso posto, o Senado conclui que na hipótese de afastamento da tese de "incentivo à continuidade" para o futuro contrato, e não sendo lícita a redução salarial decorrente de sucessão de empregadores, ter-se-ia que demitir os 837 trabalhadores vinculados ao Contrato SF 68/2015, porquanto a nova empresa não poderia contratá-los com menores salários, o que acarretaria inegável prejuízo àquele órgão em termos de segurança, eficiência e continuidade da prestação dos essenciais serviços em questão.
O SF finaliza sua argumentação sobre a impossibilidade fática de sua administração promover, no período aproximado de seis meses, nova contratação, incluindo o planejamento, a licitação e os atos de formalização do instrumento contratual.
IV - Memoriais apresentados posteriormente ao pedido de reexame e que tratam da Resolução Senado Federal 03 (RSF-03) , de 10/4/2019
Após a prolação do Acórdão 2758/2018-TCU-Plenário e da interposição da peça recursal detalhada no item anterior, o Senado exarou a Resolução Senado Federal 03 (RSF-03) , de 10/4/2019, que, em seu art. 2º, §2º, dispôs o seguinte:
"Art. 2º (...) 
§ 2º Os postos de trabalho ocupados atualmente em decorrência da contratação de serviços objeto de execução indireta poderão ser mantidos, com o pagamento dos valores atualmente praticados nas planilhas de custos, até o limite do prazo de vigência fixado pelo inciso II do art. 57 da Lei nº 8.666, de 21 de junho de 1993 (Lei de Licitações e Contratos) , em atenção aos princípios da continuidade do serviço público e da segurança jurídica, bem como ao disposto no inciso VI do art. 7º da Constituição Federal, nas cláusulas de continuidade constantes das convenções coletivas de trabalho, e na Súmula nº 331 do Tribunal Superior do Trabalho." (destaques acrescidos) 
A RSF-03, na prática, tornou sem efeito a decisão disposta no Acórdão 2758/2018-TCU-Plenário, já que autorizou a prorrogação do contrato por até 60 meses, não obstante os preços antieconômicos praticados.
Logo após a edição da RSF-03, o Senado Federal apresentou memorial a ressaltar os efeitos dessa resolução sobre aquele acórdão.
Em síntese, argumentou que, em 24/06/2019, prorrogou o contrato oriundo do PE 50/2018, em sentido oposto ao determinado pelo Acórdão 2758/2018-TCU-Plenário. Justificou aduzindo que a RSF-03 é ato normativo primário (art. 59, VII, da CF/1988) , estabelecendo expressamente que, em caso de eventuais prorrogações contratuais realizadas a partir de sua publicação, deveriam ser mantidos os valores das remunerações dos postos de trabalho praticados nos contratos em vigor. 
Continuou sua argumentação no sentido de que a RSF-03, editada com fulcro na independência e autonomia administrativa do Senado (art. 2º c/c art. 52, XIII, da CF/1988) , por se tratar de ato normativo primário, goza, desde sua publicação, de presunção de constitucionalidade e de legitimidade. Assim, esta Corte deveria reformar o Acórdão 2758/2018-TCU-Plenário. Defende que o TCU já teria se manifestado favoravelmente acerca da possibilidade de a Câmara dos Deputados, com sistemática de funcionamento similar e gozando de prerrogativas legais e constitucionais análogas às do Senado, ter regulamento próprio para suas licitações, nos termos do Acórdão 430/2005-TCU-Plenário.
A título de clareza, reproduzo parte da argumentação do Senado que sustenta sua defesa sobre a RSF-03:
"Já em caso de empresas alcançadas pelo mesmo instrumento coletivo (CCT) , duas situações distintas podem ocorrer. Primeira, a nova empresa propõe preço com salário base inferior ao do contrato atual (observando-se, no mínimo, o piso da categoria) , mas cota em seus custos administrativos o dispêndio com a estabilidade provisória assegurada na 'cláusula de continuidade', prevendo a demissão coletiva ao término do prazo de estabilidade (90 dias, por exemplo) . 
Segunda, a nova empresa cota preço compatível com os salários praticados no contrato atual, neste caso terá plenas condições de reaproveitar a mão de obra já alocado no Senado, evitando dispensas imotivadas e custos com seleção e contratação de novos empregados. Mesmo nas hipóteses em que o Senado Federal não tem como antever o pacto laboral aplicável às categorias profissionais envolvidas na execução do ajuste, como forma de minimizar qualquer impacto negativo na vida dos trabalhadores, como a demissão em massa, seria adequada a indicação dos salários atuais praticados no contrato em curso como piso de referência em nova licitação."
Posteriormente, o Senado passa a defender a economicidade do atual contrato decorrente do PE 50/2018:
"É preciso frisar que o atual contrato se mostra consideravelmente vantajoso para a Administração desta Casa Legislativa não apenas sob o aspecto financeiro, mas, sobretudo, na perspectiva de gestão para a eficiência e segurança das relações de trabalho e execução do objeto. 
Consoante consignado nas próprias instruções técnicas desse colendo Tribunal de Contas, o valor da contratação foi estimado em R$ 52.103.307,36, ostentando o contrato assinado com a INTELIT SERVICE LTDA o valor de R$ 48.069.749,28, o que representa uma diferença a menor, quanto à perspectiva de gastos, de R$ 4.033.558,08 a cada 12 meses de execução contratual. 
Note-se que o valor estimado de R$ 52.103.307,36 corresponde à projeção da repactuação do contrato então vigente à época da licitação (Contrato 068/2015) , o que conduz à aferição da vantajosidade da contratação realizada com a INTELIT SERVICE LTDA. Se considerado não só os valores correspondentes a tal repactuação, mas sim os custos efetivos atualizados à época do planejamento do Pregão Eletrônico 050/2018, chegar-se-ia a uma estimativa projetada de R$ 59.672.551,92, de modo que a diferença em relação ao Contrato 066/2018 seria de R$ 11.602.802,64 por ano. Ademais, vale consignar que o 'fator k' do Contrato 066/2018, quando de sua assinatura, foi apurado em 2,21250, em patamar deveras inferior ao preconizado pelo TCU, sendo que as 'despesas administrativas' correspondem apenas a 1,77% do montante global contratado e o 'lucro', apenas 4,75%."
V - Análises da unidade técnica e do MPTCU
A unidade técnica e o Ministério Público junto ao TCU entendem que os princípios justificadores insertos na RSF-03 não podem se sobrepor aos princípios constitucionais atinentes à eficiência, à economicidade, à razoabilidade, à proporcionalidade, à finalidade, à moralidade e ao interesse público. Ou seja, o princípio da legalidade deve ser legitimado pelos demais princípios previstos no art. 37, caput, da Carta Magna. Nesse sentido, propõem conhecer do recurso e, no mérito, negar-lhe provimento.
Estou de acordo com essa proposta, cujos fundamentos incorporo às minhas razões de decidir.
Ressalto que o ponto fulcral deste pedido de reexame é que a RSF-03, na prática, tornou sem efeito a decisão exarada por meio do Acórdão 2758/2018-TCU-Plenário, já que autorizou a prorrogação do contrato por até 60 meses, em descompasso com os arts. 3º e 40, inciso X, da Lei 8.666/93, que fundamentam o decisum recorrido.
Isso quer dizer que, no caso concreto, a RSF-03 colide frontalmente com a Lei 8.666/93. Destaco que resolução do Senado Federal é ato normativo primário (art. 59, VII, da CF/1988) , do mesmo nível hierárquico dessa lei. Ainda que inadmissível qualquer juízo de subordinação da primeira à segunda, é forçoso reconhecer que a resolução deve ter por escopo regras de organização e funcionamento da Casa Legislativa e que cabe à lei o estabelecimento de regras gerais de licitação.
Considerando que compete ao TCU a apreciação da constitucionalidade das leis e dos atos do Poder Público em caráter incidental e em cada caso concreto que lhe é submetido (Súmula STF 347) , com efeitos apenas entre as partes, haja vista que a declaração de inconstitucionalidade em abstrato, com efeito erga omnes, compete somente ao STF (Acórdão 2000/2017-Plenário) , passo a tratar do assunto.
VI - Da afronta aos arts. 37, caput, inciso XXI, e 70 da Constituição Federal de 1988
O caput do art. 37 da Constituição Federal de 1988 dispõe que:
"A administração pública direta e indireta de qualquer dos Poderes da União, dos Estados, do Distrito Federal e dos Municípios obedecerá aos princípios de legalidade, impessoalidade, moralidade, publicidade e eficiência e, também, ao seguinte:
 (...) 
XXI - ressalvados os casos especificados na legislação, as obras, serviços, compras e alienações serão contratados mediante processo de licitação pública que assegure igualdade de condições a todos os concorrentes, com cláusulas que estabeleçam obrigações de pagamento, mantidas as condições efetivas da proposta, nos termos da lei, o qual somente permitirá as exigências de qualificação técnica e econômica indispensáveis à garantia do cumprimento das obrigações."
Esse dispositivo constitucional deixa claro que o Senado Federal também deve obedecer ao processo de licitação pública disposto no inciso XXI e às normas de licitações e contratos dispostas na legislação relacionada; esse inciso é regulado pela Lei Geral de Licitações (Lei 8.666/1993) , matéria que cabe à União legislar privativamente, nos termos do artigo 22, inciso XXVII. 
Logo, no momento em que a RSF-03 vai de encontro à Lei 8.666/1993, também o faz quanto à Constituição Federal. Dentre as funções típicas do Poder Legislativo, legislar e fiscalizar, não há permissão para fixar, indistintamente, regras de licitações e contratos opostas àquelas estabelecidas na Lei Geral de Licitações e Contratos. Em outros termos, a autonomia do Senado para legislar internamente sobre licitações encontra limites no próprio texto constitucional.
Além disso, há afronta direta ao princípio da economicidade, disposto no art. 70 da Carta Magna, como passo a demonstrar.
Em contratações similares realizadas por outros órgãos (Presidência da República e Ministério das Relações Exteriores) que igualmente promovem eventos e recebem autoridades diversas, os salários mínimos fixados em seus respectivos editais foram aqueles baseados nas CCTs, a acompanhar exigência constitucional e legal, além da jurisprudência consolidada nesta Corte no tocante à economicidade obrigatória nas contratações públicas. Já os salários mínimos estabelecidos no PE 50/2018 superam em até 252% aqueles estabelecidos nas CCTs, a exemplo do cargo de encarregado geral, cujo salário previsto é de R$ 10.415,52.
Os postos de copeiro e de contínuo, os quais, apenas em hipóteses muito remotas, exigiriam qualificação adicional dos profissionais, representam 70% do total da contratação, sendo que os salários estabelecidos para esses cargos superam os da convenção coletiva em 79%. Adicionalmente, a carga horária semanal definida para os profissionais a serem contratados varia entre 30 e 40 horas semanais, e a estabelecida na convenção coletiva de trabalho é de 44 horas semanais, o que eleva a discrepância entre os salários fixados no PE 50/2018 e na convenção coletiva.
Situações reais, fáticas, demonstram que o estabelecimento de piso remuneratório superior ao previsto nas CCTs para os profissionais alocados na execução do contrato não asseguraria a escolha da proposta mais vantajosa para a Administração, pois é clara a possibilidade de contratação com preços menores para a mão de obra com grau adequado de qualidade. É exatamente essa a situação que o art. 40, X, da Lei 8.666/93 veio vedar e eliminar no âmbito das contratações administrativas:
"Art. 40. O edital conterá no preâmbulo o número de ordem em série anual, o nome da repartição interessada e de seu setor, a modalidade, o regime de execução e o tipo da licitação, a menção de que será regida por esta Lei, o local, dia e hora para recebimento da documentação e proposta, bem como para início da abertura dos envelopes, e indicará, obrigatoriamente, o seguinte:
 (...) 
X - o critério de aceitabilidade dos preços unitário e global, conforme o caso, permitida a fixação de preços máximos e vedados a fixação de preços mínimos, critérios estatísticos ou faixas de variação em relação a preços de referência, ressalvado o disposto nos parágrafos 1º e 2º do art. 48;"
Ressalto que a fixação, em edital de licitação, de remuneração mínima a ser paga pela empresa contratada aos profissionais alocados na execução dos serviços é vedada por esse art. 40, inciso X, ressalvados os pisos remuneratórios estabelecidos em acordos coletivos de trabalho (Acórdão 2144/2006-TCU-Plenário) .
O mercado - com base nas convenções coletivas - paga menos da metade dos valores fixados no PE 50/2018. Por que razão impedir que a Administração também o faça, fixando no edital esses valores como se fossem mínimos? Se o mercado pode pagar aos funcionários a metade dos valores fixados naquela PE, por que razão as licitantes, que atuam nesse mercado, não poderiam oferecer à Administração propostas baseadas nesses valores, sob pena de serem desclassificadas? O que deve esta fazer é determinar, no edital e no contrato, com clareza e precisão, os requisitos técnicos do profissional de que necessita para o trabalho a ser desenvolvido e exigir na execução contratual o cumprimento desses requisitos, e não fixar remuneração mínima (acima do previsto nas CCTs) .
Assim, a injustificada fixação do valor mínimo da remuneração acima do previsto nas CCTs para os profissionais terceirizados afronta o art. 37, caput, e inciso XXI, da Constituição Federal, está em desacordo com a Lei de Licitações (40, inciso X) e também ofende o princípio da economicidade, disposto no art. 70 da Carta Magna e novamente na Lei de Licitações (art. 3º) . Prejudica, também, como se viu acima, a escolha da proposta mais vantajosa para a Administração, uma vez que diminui consideravelmente a margem de oferta de valores de remuneração pelas licitantes.
Por fim, cabe tratar do argumento do Senado Federal o qual defende que o TCU já teria se manifestado favoravelmente acerca da possibilidade de a Câmara dos Deputados, em situação jurídica análoga à do Senado, ter regulamento próprio para suas licitações, nos termos do Acórdão 430/2005-TCU-Plenário. 
Em consulta a tal decisum, ficou decidido o contrário do argumentado pelo SF, conforme disposto no voto condutor desse acórdão:
" (...) 4. Prosseguindo, entendo que a aflição da recorrente (a possível intromissão desta Casa na competência da Câmara dos Deputados) é sem motivo, porquanto as determinações questionadas, e também as demais determinações, não configuram o avanço deste Tribunal sobre a autonomia da Câmara.
5. Nesse sentido, concordo com a instrução da unidade técnica quando diz que: "Não é objeto de questionamento pela decisão vergastada a autonomia constitucional conferida à Câmara dos Deputados para dispor sobre a sua organização e funcionamento, consoante comando ínsito no artigo 51, inciso IV, da Constituição Federal"; e que "Contudo, o fato de existir regulamento próprio de licitação, não isenta o órgão do cumprimento integral da forma prevista no artigo 40, caput, da Lei nº 8.666/93, na confecção dos editais de licitação".
6. Na mesma linha, tem razão o Diretor da Serur quando ressalva que a falta de provimento deste recurso não significa que a Câmara dos Deputados não tenha a competência para aprovar regulamento próprio de licitação, desde que observadas as disposições da Lei nº 8.666, de 1993. O parecer do Ministério Público igualmente apresenta-se acertado, pois assevera que a autonomia administrativa garantida pela Constituição à Câmara encontra limites no próprio texto constitucional.
7. Percebo, então, que os motivos oferecidos pela recorrente para impugnar as determinações citadas fundamentam-se no confronto entre o Regulamento dos Procedimentos Licitatórios da Câmara dos Deputados e a Lei Geral de Licitações. Certo que aquela Casa do Legislativo detém a prerrogativa de organizar-se, respeitando os limites da Constituição e da lei; não pode, porém, haver uma extrapolação da competência autorizada pela Constituição.
8. Em termos de competência privada, registro que, conforme bem mencionou o digno Ministério Público, cabe à União legislar sobre normas gerais de licitação e contratação, a teor do artigo 22, inciso XXVII, obedecido o artigo 37, inciso XXI, da Carta Magna. Dessa forma, ao legislar internamente sobre matéria atinente à licitação em desacordo com a lei licitatória, a Câmara deixa de observar os citados mandamentos constitucionais.
Isso posto, acolhendo os pareceres uníssonos da Serur e do Ministério Público, voto no sentido de que o Tribunal adote o acórdão que ora submeto à deliberação deste Plenário." (grifos acrescidos) 
Portanto, o Acórdão 430/2005-TCU-Plenário é precedente para o posicionamento que defendo neste voto: "ao legislar internamente sobre matéria atinente à licitação em desacordo com a lei licitatória, a Câmara deixa de observar os citados mandamentos constitucionais". Eis que inconstitucional a Resolução Senado Federal 03 (RSF-03) , de 10/4/2019, para o caso concreto destes autos.
VII - Da inadequação das referências utilizadas para aplicação da Resolução Senado Federal 03 (RSF-03) 
O Senado defende que teria fixado pisos salariais em conformidade com os valores praticados no Contrato SF 68/2015 - substituído pelo contrato oriundo do PE 50/2018. De fato, ao consultar os pisos salariais previstos no Contrato SF 68/2015 (peças 3,4,5 e 6) , verifica-se sua compatibilidade com os pisos salariais dispostos no PE 50/2018. Entretanto, ao se compulsar os termos do Pregão Eletrônico 45/2015 (PE 45/2015) [footnoteRef:2] do Senado Federal - que deu origem ao Contrato SF 68/2015 - constata-se o mesmo vício de fixação de salários mínimos em valores superiores àqueles previstos na CCT (afronta aos arts. 3º e 40, X, da Lei 8.666/93) . Em outras palavras, há vícios no Contrato SF 68/2015 e no PE 45/2015, o que os impedem de ser um critério válido para a RSF-03 em relação ao PE 50/2018, como defende aquele órgão legislativo. [2:  https://www6g.senado.leg.br/transparencia/licitacoes-e-contratos/licitacoes/39711/edital ] 
Além disso, aquela casa argumenta que o contrato oriundo do PE 50/2018 seria econômico, pois teria apresentado desconto próximo a 8% em relação ao preço de referência da licitação. As despesas administrativas corresponderiam apenas a 1,77% do montante global contratado, e o lucro da contratante, apenas a 4,75% desse montante.
Em que pesem essas estatísticas levantadas pelo Senado Federal, o fato é que os preços de referências do PE 50/2018 estão superiores em até 252% em relação àqueles estabelecidos em convenção coletiva (mercado) . Portanto, a base sobre a qual incide a parcela de lucro e a despesa administrativa é muito superior ao mercado, o que anula a suposta economicidade arguida pelo Senado.
Finalmente, resta claro que, ao se prorrogar o contrato oriundo do PE 50/2018 nos termos da RSF-03, o SF estará a perpetuar ilegalidade e inconstitucionalidade pretéritas, em prejuízo ao erário.
VIII - Da não aplicação do art. 7º, inciso VI, da Constituição Federal de 1988 in casu
O art. 7º, inciso VI da Constituição Federal de 1988 dispõe:
"São direitos dos trabalhadores urbanos e rurais a irredutibilidade do salário, salvo o disposto em convenção ou acordo coletivo."
No mesmo sentido, o art. 468 da Consolidação das Leis do Trabalho (CLT) prescreve:
"Nos contratos individuais de trabalho só é lícita a alteração das respectivas condições por mútuo consentimento, e ainda assim desde que não resultem, direta ou indiretamente, prejuízos ao empregado, sob pena de nulidade da cláusula infringente desta garantia."
É clara a impossibilidade de redução salarial no âmbito de contrato de trabalho entre empresa e empregado. Entretanto, esse dispositivo constitucional não pode ser invocado para justificar prorrogação de contrato antieconômico, como dispõe a RSF-03, por não guardar qualquer relação com tal prorrogação.
Explico.
A prestação de serviços a serem executados de forma contínua poderá ter a sua duração prorrogada por iguais e sucessivos períodos somente com vistas à obtenção de preços e condições mais vantajosas para a Administração, nos termos da Lei 8.666/1993, arts. 3º e 57, inciso II. Nesse sentido também é a jurisprudência consolidada desta Corte de Contas:
"A demonstração da vantagem de renovação de contrato de serviços de natureza continuada deve ser realizada mediante ampla pesquisa de preços, priorizando-se consultas a portais de compras governamentais e a contratações similares de outros entes públicos, utilizando-se apenas subsidiariamente a pesquisa com fornecedor." (Acórdão 1464/2019-TCU-Plenário) 
Dessa forma, um contrato antieconômico - com salários mínimos previstos em contrato que superam em até 252% os valores de mercado - não pode ser prorrogado com fundamento no art. 7º da Constituição Federal, por não haver qualquer relação entre irredutibilidade salarial e prorrogação de contratos antieconômicos.
Mais ainda. Não há aplicação do art. 7º da CF entre diferentes contratos. As empresas prestadoras de serviços são obrigadas a seguir cláusula de "incentivo à continuidade" - contida nas convenções coletivas de trabalho -, a qual dispõe que empresas que sucederem outras na prestação do mesmo serviço, em razão de nova licitação pública ou novo contrato administrativo, ficarão obrigadas a contratar os empregados da empresa anterior. Mas não há qualquer menção à irredutibilidade dos salários entre diferentes contratos, conforme dispositivo da Convenção Coletiva para o Distrito Federal no ano de 2018:
"Fica pactuado que as empresas que sucederem outras na prestação do mesmo serviço, em razão de nova licitação pública ou novo contrato administrativo ou particular e/ou contrato emergencial, ficarão obrigadas a contratar os empregados da empresa anterior, inclusive as gestantes e todos os demais funcionários que na data do desligamento possua qualquer tipo de estabilidade funcional, a exemplo de CIPA, ou qualquer tipo de estabilidade, sem descontinuidade quanto ao pagamento dos salários e a prestação dos serviços, limitado ao quantitativo de empregados do novo contrato, obrigando as empresas que perderem o contrato a comunicar o fato ao sindicato laboral até 20 (vinte) dias antes do final do mesmo."
Apesar disso, o Senado Federal argumenta o contrário, ao agregar aos autos excerto de julgado (TST - 6ª Turma. RR 138900-22.2009.5.12.0055. rel. min. Aloysio Veiga, publicada em 04/11/2011) no sentido de que, mesmo na terceirização, no caso de sucessão de empregadores, seria ilícita a redução salarial. Entretanto, esse julgado trata de situação em que o trabalhador permaneceria dentro de um mesmo contrato de trabalho, ainda que, formalmente, pessoas jurídicas diversas se sucederam na prestação dos serviços contratados pela Administração Pública. Diferente seria a situação vislumbrada nos presentes autos, em que haveria novo procedimento licitatório; portanto, nova contratação. 
Isso quer dizer que, ainda que o empregado terceirizado seja mantido no mesmo posto de trabalho perante o tomador dos serviços, há desfazimento do contrato laboral anterior e a contratação do mesmo trabalhador por empresa posterior, vencedora de novo certame licitatório, não se configurando, portanto, a sucessão de empresas (arts. 10 e 448 da CLT) a legitimar a irredutibilidade salarial entre diferentes empregadores, como quer fazer crer o Senado Federal.
"I - RECURSO DE REVISTA DA PRIMEIRA RECLAMADA (EQUIPSEG INTELIGÊNCIA EM SEGURANÇA LTDA.) - RESPONSABILIDADE PELAS VERBAS TRABALHISTAS. TERCEIRIZAÇÃO. REAPROVEITAMENTO DA MÃO DE OBRA PELA NOVA VENCEDORA DE LICITAÇÃO. SUCESSÃO EMPRESARIAL. INEXISTÊNCIA. Não há sucessão trabalhista da nova empresa vencedora de licitação tão somente em razão da conservação dos empregados em seus postos de trabalho - ausência de solução de continuidade dos serviços -, quando não evidenciada a transferência da unidade econômico-jurídica entre as empresas. Inteligência dos arts. 10 e 448 da CLT. Recurso de revista conhecido e provido. REVERSÃO DA JUSTA CAUSA. É incabível o recurso de revista para revolvimento de fatos e provas, nos exatos termos da Súmula 126 do TST. Recurso de revista não conhecido. II - AGRAVO DE INSTRUMENTO EM RECURSO DE REVISTA DA UNIÃO - RESPONSABILIDADE SUBSIDIÁRIA. ENTE PÚBLICO. CULPA IN VIGILANDO DEMONSTRADA. SÚMULA 333 DO TST. Nega-se provimento ao agravo de instrumento que não logra desconstituir os fundamentos do despacho que denegou seguimento ao recurso de revista. Agravo de instrumento a que se nega provimento.' (ARR- 1363-69.2011.5.09.0322, Rel. Min. Márcio Eurico Vitral Amaro, 8.ª Turma, DEJT 16/9/2016) 
' (...) II - RECURSO DE REVISTA INTERPOSTO PELA PRIMEIRA RECLAMADA (PROSERVI SERVIÇOS DE VIGILÂNCIA LTDA.) . SUCESSÃO TRABALHISTA. I. Os arts. 10 e 448 da CLT tratam da sucessão de empresas, situação em que uma unidade econômico-jurídica é transferida a outro titular. Nesses casos, a lei determina que os direitos dos empregados não podem ser afetados por essa transação comercial e que o adquirente da empresa se torna responsável pelos créditos trabalhistas devidos aos empregados. II. No caso dos autos, não consta do acórdão regional qualquer informação de que a primeira Reclamada (Proservi) tenha adquirido a unidade econômica pertencente à segunda Reclamada (Vigilância Pedrozo) . Assim, o entendimento do Tribunal Regional, consistente em reconhecer a sucessão de empresas entre as Reclamadas, sem que houvesse transferência de unidade econômico-jurídica, resultou em violação do art. 448 da CLT. III. Recurso de revista de que se conhece, por má-aplicação do art. 448 da CLT, e a que se dá provimento.' (RR- 30100-65.2009.5.04.0751, Rel. Min. Fernando Eizo Ono, 4.ª Turma, DEJT 12/9/2014) 
'TERCEIRIZAÇÃO. INEXISTÊNCIA DE SUCESSÃO EMPRESARIAL. EMPRESA QUE VENCEU PROCESSO LICITATÓRIO. CONTRATAÇÃO DOS EMPREGADOS DA ANTIGA PRESTADORA DE SERVIÇO. A mera continuidade dos serviços de mesma natureza, ou a identidade entre a atividade atual do Reclamante e aquela desempenhada na empresa anterior, por si só não enseja a sucessão empresarial. Na presente hipótese, a reclamada PRODATEC foi vencedora de processo licitatório para prestar serviços junto a SUFRAMA, assim, não se pode falar em sucessão, pelo simples fato de o Reclamante, em razão de processos licitatórios distintos, ter prestado serviços para empresas diferentes, ainda mais, quando as empresas não têm os mesmos sócios, não integram grupo econômico, estão localizadas em territórios diferentes, enfim, não mantêm nenhuma relação jurídica que revele que possuem interesses comuns. Assim, não há que se falar em configuração de sucessão de empresas. Recurso de Revista conhecido e provido." (RR- 6160500-71.2002.5.14.0900, Rel. Min. José Simpliciano Fontes de F. Fernandes, 2.ª Turma, DJ 24/8/2007) .
Adicionalmente, ressalto que não cabe à Administração definir o valor de salários mínimos - exceto o mínimo previsto nas CCTs - na relação entre empresa prestadora de serviços e seus empregados, sob pena de perverter todo o regramento de mercado de trabalho. Ao definir valor mínimo de salários em patamares que superam em até 252% os valores de mercado, é fato que a empresa contratada pagará exatamente esses valores mínimos aos seus empregados (o que, de fato, ocorreu nos dois últimos contratos do Senado juntados aos autos) : propostas de preços contendo valores inferiores serão desclassificadas; valores superiores não serão competitivos.
A incompetência para a Administração definir os salários dos empregados das empresas prestadoras de serviço se encontra na CLT, que dispõe:
"Art. 4º-A. Empresa prestadora de serviços a terceiros é a pessoa jurídica de direito privado destinada a prestar à contratante serviços determinados e específicos.
§ 1º A empresa prestadora de serviços contrata, remunera e dirige o trabalho realizado por seus trabalhadores, ou subcontrata outras empresas para realização desses serviços.
§ 2º Não se configura vínculo empregatício entre os trabalhadores, ou sócios das empresas prestadoras de serviços, qualquer que seja o seu ramo, e a empresa contratante.
Art. 443.  O contrato individual de trabalho poderá ser acordado tácita ou expressamente, verbalmente ou por escrito, por prazo determinado ou indeterminado, ou para prestação de trabalho intermitente." (destaques acrescidos) 
Assim, a empresa prestadora de serviços contrata e remunera o trabalho realizado por seus trabalhadores. Isso quer dizer que a política salarial é assunto afeto à empresa prestadora de serviços, não cabendo à Administração se imiscuir nessas questões. O contrato de trabalho entre empregado e empresa prestadora de serviços poderá ser acordado por prazo determinado. Significa que a empresa prestadora de serviços contratará seus empregados apenas pelo prazo de vigência do contrato com a Administração. Após isso, tem-se novo contrato, com nova negociação salarial. Por fim, não há vínculo empregatício entre Administração e empregados da empresa prestadora de serviços, no mesmo sentido da Súmula 331 do Tribunal Superior do Trabalho. 
Dessa forma, não há razões para a RSF-03 invocar o art. 7º, inciso VI, da Constituição Federal para fundamentar a prorrogação de contratos antieconômicos e/ou a irredutibilidade salarial no âmbito de diferentes contratos. De outra forma, não haveria motivos para licitação, uma vez que, se valesse a irredutibilidade salarial entre contratos sucessivos, não seria possível a seleção da proposta mais vantajosa para a Administração, nos termos do art. 3º da Lei 8.666/1993. Haveria apenas a perpetuação dos salários do primeiro contrato firmado, não importando o quão acima do mercado estivessem, o que não faz sentido. 
O descabimento de manutenção de irredutibilidade salarial no âmbito de diferentes contratos fica claro na jurisprudência desta Corte, eis que proibido o estabelecimento de preços mínimos nos editais - exceto o previsto nas CCTs - a deixar o preço a critério do mercado: 
"A fixação, em edital de licitação, de remuneração mínima a ser paga pela empresa contratada aos profissionais alocados na execução dos serviços é vedada pelo art. 40, inciso X, da Lei 8.666/1993, ressalvados os pisos remuneratórios estabelecidos em acordos coletivos de trabalho. (Acórdão 2144/2006-TCU-Plenário) .
A demonstração da vantagem de renovação de contrato de serviços de natureza continuada deve ser realizada mediante ampla pesquisa de preços, priorizando-se consultas a portais de compras governamentais e a contratações similares de outros entes públicos, utilizando-se apenas subsidiariamente a pesquisa com fornecedor." (Acórdão 1464/2019-TCU-Plenário) 
IX- Da afronta ao art. 63, inciso II, da Constituição Federal de 1988
O art. 63, inciso II, da Constituição Federal de 1988 dispõe que:
"Não será admitido aumento da despesa prevista nos projetos sobre organização dos serviços administrativos da Câmara dos Deputados, do Senado Federal, dos Tribunais Federais e do Ministério Público."
A RSF-03 reorganizou os serviços administrativos do Senado Federal, em sentido oposto ao regramento então vigente, que impede a fixação de pisos salariais superiores ao estabelecido nas CCTs. A RSF-03 definiu um novo patamar de preço para os serviços administrativos daquele órgão em valores que superam em até 252% os estabelecidos pelo mercado (CCT) .
Logo, resta caracterizado que a RSF-03 aumentou a despesa prevista na organização dos serviços administrativos do Senado Federal, ao se contrapor aos arts. 3º e 40, X, da Lei 8.666/93 e ao Acórdão 2758/2018-TCU-Plenário, que garantiriam os preços dos serviços administrativos próximos ao de mercado (CCT) .
 Poder-se-ia argumentar que o aumento de despesa teria como referencial o gasto do ano anterior, e então não haveria aumento de despesas. Entretanto, o contrato anterior possui o mesmo vício de ilegalidade, eis que não obedeceu aos ditames dos agora citados arts. 3º e 40, X, conforme já explicado neste voto. Assim, o valor do contrato do ano anterior não é válido como medida referencial de despesa de contratos administrativos. O referencial é o preço de mercado, estabelecido pelas CCTs, conforme outros contratos semelhantes firmados pelo poder público, já citados como exemplo no item II deste voto. Portanto, a RSF-03 é mais uma vez inconstitucional in casu.
X - Do pedido de habilitação como interessado
A empresa contratada, Intelit Service Ltda., alega que a decisão exarada no Acórdão 2758/2018-TCU-Plenário refletiria diretamente em seu contrato com o Senado Federal. Como este processo se encontra em fase recursal, haveria a possibilidade de seu direito subjetivo ser lesado, em razão de eventual manutenção do julgamento do mérito da representação. Isso justificaria seu interesse e legitimidade nestes autos. Nos termos da peça 52, requer habilitação como parte interessada e concessão de vista e cópia dos autos, a fim de praticar atos processuais pertinentes, como manifestações e recursos.
A decisão recorrida, prolatada em 28/11/2018, foi notificada ao Senado em 07/12/2018, que ingressou com o presente pedido de reexame em 21/12/2018. Apenas em 22/02/2019, quando há muito ultrapassado o prazo quinzenal regimentalmente deferido àqueles que integravam a relação processual, é que a empresa ingressou com pedido de habilitação nos autos. 
Ademais, a deliberação recorrida limitou-se a determinar que a autoridade administrativa se abstivesse de prorrogar o contrato administrativo firmado com a empresa Intelit Service Ltda. Não houve anulação ou revogação de nenhum ato administrativo. Como não há direito líquido e certo à prorrogação de contrato celebrado com o poder público, mas mera expectativa de direito, subordinada à discricionariedade da Administração Pública, não cabe o argumento de lesão de direito subjetivo, conforme defende a requerente, nem tampouco violação ao contraditório e à ampla defesa.
Isso posto, não há razão para habilitação da Intelit Service Ltda. como parte interessada para praticar atos processuais pertinentes. Nesse sentido é o entendimento da jurisprudência sistematizada do Supremo Tribunal Federal:
"DIREITO ADMINISTRATIVO E PROCESSUAL CIVIL. AGRAVO REGIMENTAL EM MANDADO DE SEGURANÇA. ATO DO TCU. CONTRADITÓRIO E AMPLA DEFESA. NÃO PRORROGAÇÃO DE CONTRATO ADMINISTRATIVO. INEXISTÊNCIA DE DIREITO LÍQUIDO E CERTO. 1. Não violação à Súmula Vinculante 3/STF: o pronunciamento do Tribunal de Contas limitou-se a determinar que a autoridade administrativa se abstivesse de prorrogar o contrato administrativo, firmado com a empresa ora agravante. Não houve anulação ou revogação de nenhum ato administrativo. 2. Não há direito líquido e certo à prorrogação de contrato celebrado com o poder público, mas mera expectativa de direito, subordinada à discricionariedade da Administração Pública. Deste modo, não cabe falar em violação ao contraditório e à ampla defesa. Precedente do Plenário. 3. As instâncias administrativa e judicial são, em regra, independentes e autônomas, não havendo prevenção entre ambas. E, no caso concreto, não há sequer determinações conflitantes entre elas. 4. Agravo regimental a que se nega provimento." (MS 33.983 AgR, rel. min. Roberto Barroso, 1ª T, j. 15-3-2016, DJE 93 de 10-5-2016) 
XI - Conclusão
Ante os argumentos expostos, ao legislar internamente - por meio da RSF-03 - sobre matéria atinente a licitações em desacordo com a Lei 8.666/1993, o Senado deixa de observar os mandamentos constitucionais insculpidos nos arts. 22, inciso XXVII, 37, caput, inciso XXI, 63, inciso II, e 70 da Constituição Federal de 1988, a impedir a plena atuação desta Corte em sua missão constitucional.
 Dessa forma, além de insuficientes os argumentos recursais para legitimar os preços superiores aos de mercado fixados no Pregão Eletrônico 50/2018 (PE 50/2018) e no contrato dele decorrente, deve-se afastar a aplicação da RSF-03 no caso concreto. Por conclusão, deve-se conhecer do pedido de reexame para, no mérito, negar-lhe provimento e manter, na íntegra, o Acórdão 2758/2018-TCU-Plenário.
Ante o exposto, VOTO por que seja aprovada a minuta de deliberação que submeto a este Colegiado.
TCU, Sala das Sessões Ministro Luciano Brandão Alves de Souza, em 20 de maio de 2020.
ANA ARRAES 
Relatora